臺灣臺北地方法院刑事判決　　　　　　　 94年度重訴字第5號
公　訴　人　臺灣臺北地方法院檢察署檢察官
被　　　告　己○○
選任辯護人　吳義雄律師
被　　　告　未○○
上　一　人
選任辯護人　林維堯律師
　　　　　　賴邦元律師
被　　　告　丑○○
　　　　　　庚○○
　　　　　　乙○○
上三人共同
選任辯護人　周燦雄律師
被　　　告　子○○
上　一　人
選任辯護人　朱子慶律師
　　　　　　黃金洙律師
被　　　告　寅○○
　　　　　　卯○○
　　　　　　丙○○
　　　　　　巳○○原名郭國展.
　　　　　　　　　　樓
　　　　　　宇○○
上五人共同
選任辯護人　趙興偉律師
　　　　　　趙懷琪律師
被　　　告　午○○
上　一　人
選任辯護人　趙培宏律師
　　　　　　薛雅之律師
被　　　告　辛○○
上　一　人
選任辯護人　林政憲律師
　　　　　　詹啟章律師
　　　　　　黃英豪律師
被　　　告　辰○○
上　一　人
選任辯護人　張世柱律師
　　　　　　董怡君律師
上列被告等因背信等案件，經檢察官提起公訴（92年度偵字第35
62號《含90年度偵字第12547號》、93年度偵字第9673號《含90
年度他字第645號》），本院判決如下：
    主  文
己○○為他人處理事務，意圖為第三人不法之利益，而為違背其
任務之行為，致生損害於本人之財產，處有期徒刑貳年。
辛○○共同行使從事業務之人，明知為不實之事項，而登載於其
業務上作成之文書，足以生損害於他人，處有期徒刑陸月，如易
科罰金，以銀元佰元即新台幣玖佰元折算壹日。
未○○被訴部分，免訴。
丑○○、庚○○、乙○○、子○○、寅○○、卯○○、丙○○、
巳○○、宇○○、午○○、辰○○均無罪。
    事  實
一、己○○係中央信託局信託處（下稱中信局信託處）之經理，
    未○○係永煇建設股份有限公司（設於台北縣土城市○○街
    42巷4號2樓，下稱永煇公司）、永朧建設股份有限公司（設
    於台北市○○○路○段72之1號3樓，下稱永朧公司）及永偉
    建設股份有限公司（設於台北市○○○路○段72之1號4樓，
    下稱永偉公司）之實際負責人。未○○因經營公司亟需資金
    週轉，然現有不動產均已持向金融機構設定抵押貸款，無法
    擴大貸款，且資金需求量大，乃思以解除或中止現有銀行貸
    款，將前供設定抵押貸款之不動產轉向其他金融機構融資貸
    款，以取得較多資金週轉，遂透過時任立法委員蔡中涵居間
    介紹結識中信局局長酉○○（經檢察官不起訴處分確定），
    冀藉由民意代表之協助以獲得更多貸款，並由酉○○轉交己○○研究轉貸是否可行。而未○○於民國82年3月間向己○○洽商以台北市中正區○○○路○段72之1號房地「永朧大樓
    」（地下1樓及地上1至8樓）向該局信託處申請抵押貸款3億
    5千萬元（未○○於81年5月間以2億3千8百萬元向上手黃勉
    欽購得，各樓層分別登記於本人、親友及員工名下）。經己○○初步同意後，未○○即於同年3月初依前胎模式（未○○曾於81年7月間持本案房地，以偽造之買賣契約書持向第
    一銀行基隆分行申貸1億4千餘萬元得逞；本次復檢附偽造總
    價4億7千餘萬元之買賣契約書，其偽造文書部分業於84年2
    月間，經臺灣高等法院判決有期徒刑一年確定，並執行完畢
    ，己○○對於偽造文書部分，尚不知情），將全棟建物以登
    記所有權人永朧公司、永偉公司、丁○○、戊○○、趙劉望
    、陳次鈞、朱素霞及其本人等名義分割成八戶送件合計申貸
    3億5千萬元。己○○明知該八戶申貸案原屬同一客戶，朱素
    霞、趙劉望、丁○○、戊○○、陳次鈞等人不過係未○○之
    人頭，研究後同意由未○○依前胎貸款模式利用人頭戶方式
    分散貸款，以節省審核放貸時間。徵信部門由授信科發交承
    辦未○○提出之貸款申請後，交由徵信科經辦巳○○（原名
    郭國展）、癸○○及科長林清淵（已歿）等人至現場大樓勘
    估，癸○○初步將全部鑑估價格統計結果，認定永朧大樓價
    值合計約2億2千萬元，癸○○並將鑑估結果呈報科長林清淵
    。未○○事後得知初估金額不理想，所欲申貸金額「估不下
    來」（意指擔保品價值低於申貸金額）之後，委請蔡中涵再
    次赴中信局與己○○協商，並表明希望委外鑑價並由其支付
    鑑估費用。己○○為使未○○能順利申貸較高融資，乃決定
    改委由國際建築經理公司（下稱國際建經公司）外部徵信之
    方式，藉以提高不動產之鑑估價值，該公司承接後由副總經
    理辰○○指派業務部副理天○○負責此案，天○○轉而指派
    戌○○接辦鑑價業務，戌○○於同年4月1日赴現場鑑價，鑑
    價採取整棟大樓估算，原鑑估全棟擔保品總估值約2億6千萬
    元，並將鑑價結果先行會知信託處，因己○○對於鑑價總值
    不滿意，乃於同年月初某日以電話要求調高鑑價總值，天○○陳報甫就任總經理未久之辛○○，並由辛○○親自與己○○以電話溝通之後，辛○○迫於無奈，乃與天○○、戌○○
    共同基於行使業務上登載不實文書之犯意聯絡，指示天○○
    依照中信局之意思配合己○○之要求調高土地及建物之鑑估
    價格，並由天○○向戌○○轉達辛○○希望配合之意，而由
    天○○、戌○○共同多次調整建物及土地之單價，並在鑑價
    報告書內填載擔保品之鑑估總價為3億6414萬4794元（天○○、戌○○均未據起訴），且於同年4月7日及翌日分別將鑑
    估價格不實之鑑定報告書正、副本，分別函送信託處及永煇
    公司收受。使不知情之信託處徵信經辦人巳○○（負責永朧
    公司、丁○○、戊○○、未○○之徵信）、癸○○（負責朱
    素霞、趙劉旺、陳次鈞之徵信）及曾昭琪（負責永偉公司之
    徵信）於製作中信局徵信調查報告後，呈轉不知情之科長林
    清淵、襄理甲○○、副理亥○○等人核章，徵信部門完成徵
    信後，申貸案件轉由授信二、三科承辦，使不知情之授信經
    辦人午○○、丙○○、卯○○等人依國際建經公司作成之鑑
    價報告書為基準，計算估值及放款值，而在誤認放款可獲十
    足擔保下，分別簽報2390萬元至6200萬元不等之放款額（合
    計2億8千5百萬元），授信科長乙○○、襄理庚○○、子○○、副理丑○○，亦均不知上開授信額度係依國際建經公司
    不實調高鑑估單價之計算而得，而予核章，並通過己○○主
    持之中信局信託處授信暨投資審議小組（除未○○個人戶以
    外之七戶）及中信局授信暨投資審議委員會、副局長（未○○個人戶）之核定而通過放款，致未○○於82年4、5月間陸
    續以上開八戶名義超貸得逞，合計超貸約8150萬9017元得逞
    ，己○○明顯悖離其受聘出任經理一職之忠實誠信義務，造
    成中信局受有鉅額虧損，足以生損害於中信局之財產上利益
    。嗣於同年10月間，因本案八戶申貸案陸續發生繳息異常，
    且遭報載披露申貸過程涉及弊情，而告東窗事發。
二、案經法務部調查局台北市調查處（下稱市調處）移請臺灣臺
    北地方法院檢察署檢察官偵查起訴。
    理　由
壹、有罪部分：
甲、證據能力方面：
一、按被告以外之人於審判外之言詞或書面陳述，除法律另有規
    定者外，不得作為證據；被告以外之人於審判外之陳述，雖
    不符合同法第159條之1至第159條之4之規定，但經當事人於
    審判程序同意作為證據，法院審酌該言詞陳述或書面陳述作
    成時之情況，認為適當者，亦得為證據，當事人、代理人或
    辯護人於法院調查證據時，知有第159條第1項不得為證據之
    情形，而未於言詞辯論終結前聲明異議者，視為有前項之同
    意，刑事訴訟法第159條第1項、第159條之5分別定有明文。
二、查被告己○○及其選任辯護人對於證人未○○、酉○○、亥
    ○○、天○○、壬○○、賴耀鐘及共同被告庚○○、乙○○
    之審判外陳述，主張無證據能力，因無例外得作為證據之情
    形（無特別可信之特別情況），原則上依法不得作為認定被
    告己○○犯罪之證據。然公訴人認未○○先前於90年2月14
    日市調處筆錄及檢察官偵訊筆錄（指未○○經己○○、酉○○轉告「估不下來」一節），因離事發時間較近，記憶較為
    清晰，且其於市調處、偵查均為相同之陳述，具有較可信之
    特別情況，得例外作為證據，本院認有理由，此部分審判外
    陳述得作為證據。而以下書證、物證及共同被告午○○之審
    判外陳述，被告己○○及其選任辯護人均同意作為證據（見
    本院刑事卷(三)第103頁反面、刑事卷(四)第147頁反面），本院
    審酌該等證據資料作成時之情況，尚無違法或不當等不宜作
    為證據之瑕疵，揆諸前開規定，爰逕依刑事訴訟法第159條5
    第1項之規定，認該等證據資料均得作為證據。
三、被告辛○○及其選任辯護人主張共同被告己○○、未○○、
    辰○○及證人酉○○、天○○、戌○○之審判外陳述，均無
    證據能力。本院認就辛○○被訴犯罪事實部分，原則上不得
    作為證據，然證人戌○○及天○○於本院審理時所為之供述
    與其先前在市調處之供述內容，就重要待證事項之細節出現
    稍許不一致，查永朧大樓貸款案之委外鑑價係82年4月初，
    證人戌○○、天○○之市調處筆錄係分別作成於90年2月14
    日、1 5日，距案發時已隔一段時日，至本院審理中95年10
    月20日及95年11月17日作證時，又逾5年多，徵之證人戌○○及天○○迭於本院供稱對於許多細節已「記不得」、「記
    憶模糊」、「不記得」、「記不清楚」（見本院刑事卷(四)第
    20至23、98至101頁），顯有因時間經過導致證人記憶不清
    ，影響有關時間及製作鑑價報告書等細節之一致性。足認賴
    、鄭二人先前之審判外陳述具有較為可信之特別情況，既為
    證明犯罪事實存否所必要，依刑事訴訟法第159條之2規定，
    得例外作為證據，至其他上開共同被告及證人之審判外陳述
    ，依法不得作為認定被告辛○○犯罪事實之證據。又被告辛○○及其辯護人雖主張以國際建經公司名義出具之鑑定報告
    書及收費計算書，與待證事實無關連性云云，然本院認鑑定
    報告書及收費計算書，可用以證明國際建經公司之鑑價標的
    、鑑價及收費金額，與辛○○被訴犯行有證據關連性，且性
    質上屬於物證，而非傳聞證據，搜索、扣押程序既無違法，
    自得作為證據。至其他證人及共同被告之審判外陳述及書證
    、物證，辛○○及其辯護人均同意作為證據（見本院刑事卷
    (三)第10 4頁反面、105頁正面），本院審酌該等證據製作時
    之情況，尚無違法或不當等不宜作為證據之瑕疵，揆諸前開
    規定，爰依刑事訴訟法第159條5第1項之規定，認均得作為
    證據。
乙、實體方面：
一、訊據被告己○○坦承上揭時間經由中信局局長酉○○轉介知
    悉未○○有意以台北市○○○路○段72之1號「永朧大樓」房
    地轉向中信局信託處申貸，而交由相關信託處承辦人員辦理
    ，經辦理委外估價及徵信、授信作業後，合計放款金額2億8
    千5百萬元之事實，被告辛○○就其於上開時間擔任國際建
    經公司總經理，國際建經公司受託對於永朧大樓房地鑑價，
    八份鑑定報告書之鑑價總額合計6億6千4百餘萬元之事實，
    並不爭執，惟均矢口否認有何不法犯行。被告己○○辯稱：
    放款之前，中信局無人知悉未○○係為規避申貸金額超貸規
    定，而分割成八戶貸款，伊未看到徵信科之內部草估鑑價資
    料，不知到內部鑑估價值僅約2億2千萬元，委外鑑價一事伊
    毫不知情，直到鑑價報告書送回中信局，經徵信部門亥○○
    交給伊才知道，絕無打電話要求調高鑑價之事云云；其選任
    辯護人辯稱：天○○之證述前後不一致，違背經驗法則及論
    理法則，顯難採信，且依天○○所稱：「辰○○就一直催，
    要我們把鑑價報告趕出來，我也記得有中信局比較職務低階
    的人與我們公司接觸，但時間久了我也不知道是哪些人」，
    「辰○○知道這件調高鑑估的事情，因為辰○○是中信局派
    到我們公司的聯絡窗口」，「我不認識中信局的人」（見95
    年10月20日審判筆錄第6頁倒數第1、2列，第7頁倒數第1、2
    列，第8頁第19列）的說法，若有要求調高鑑價的事，理應
    由「中信局比較職務低階的人」逕向「中信局聯絡窗口」的
    「辰○○」提起，始符情理，惟天○○竟謂：「我只記得他
    （指己○○）說我們公司的鑑價好像太低了，因為戌○○估
    的價格跟他們的期望不一，而我記得戌○○也有接到電話，
    戌○○跟他們電話中講不通，所以將電話交給我要我接，我
    接了之後是己○○打來的，覺得我們估的價錢太低，我也說
    不出所以然，他要求我將電話轉給辛○○，我立刻就轉電話
    給辛○○，並且起身告訴辛○○，我告訴他中信局李經理要
    跟他說話，辛○○有與李經理說到電話，我只聽到辛○○『
    嗯』的聲音，不知道他們的談話內容。講完電話之後辛○○
    就告訴我依他們的意思，把價格提高，我接到辛○○的指示
    之後，告訴戌○○、打字小姐，開始趕報告，我記得所趕的
    這份報告有經過一直修改，應該是上調高」、「（有無印象
    為何當時這麼趕？）辰○○就一直催，要我們把鑑價報告趕
    出來」（95年10月20日審判筆錄第36頁倒數第13列起至倒數
    第2列）等語。此種說法，不但和戌○○證稱：「沒有接到
    己○○電話，也沒有看到天○○立刻就轉電話給辛○○，天
    ○○沒有告訴他「接到辛○○的指示」才趕報告和調高鑑價
    金額云云不符（95年11月17日審判筆錄第5頁第2至第24列，
    第10頁第20列起至第21頁第8列）。己○○事前不知委外鑑
    價之事，亦無任何違法指示，顯無背信或偽造文書之犯行云
    云。被告辛○○辯稱：伊未參與鑑價過程，己○○沒有打電
    話給伊，若天○○向伊報告，伊豈可能同意偽造文書云云；
    其選任辯護人辯稱：(一)、程序方面略以：本案起訴書所指被
    告辛○○涉案部分，其追訴權時效已逾11年8個月而罹於消
    滅，程序上應逕為免訴判決之諭知。理由(1)、按於94年1月7
    日刑法修正施行前，其追訴權或行刑權時效已進行而未完成
    者，比較修正前後之條文，適用最有利於行為人之規定，刑
    法施行法第8條之1定有明文。且按94年1月7日刑法修正公布
    之刑法第83條，明定追訴權之時效因起訴而停止實行，並係
    對修法前所謂「追訴權不行使」之法律文義不明確之立法解
    釋，且亦較修正前刑法有關時效之計算為有利，是上揭刑法
    施行法第8條之1規定，就本案時效之計算自應適用之，不應
    扣除偵查期間。(2)、依公訴意旨所指起訴之背信及行使業務
    登載不實文書罪嫌，其追訴權時效為10年，並應自犯罪成立
    時（即82年4月8日）起算，依起訴書所指辛○○涉嫌犯罪之
    時點乃82年3月底、4月初，距檢察官提起公訴時點已逾11
    年8個月，自公訴人提起公訴（即93年12月26日）為止，本
    案顯已逾10年之追訴權時效其追訴權時效顯已逾10年而消滅
    ，依法當為免訴判決之諭知。(二)、實體方面略以：按依刑法
    第216條、第215條行使業務登載不實文書罪之成立，應以行
    為人明知登載於業務上作成之文書為不實事項，卻仍將該文
    書持以行使，且足生損害於公眾或他人，始成立本罪。所謂
    明知，應係對內容之違反真實性及犯罪構成要件有關事項，
    倘因誤會或認識不清，或因文字錯漏或用詞不當，均應難認
    具犯罪之故意。辛○○就鑑價報告之製作及調整價格過程確
    無實際參與，根本未向天○○、戌○○等人作具體指示，縱
    己○○曾要求國際建經公司員工為不法調高鑑價，辛○○均
    毫無所悉。又縱如天○○所述辛○○曾稱「就依他們意思吧
    」，但除此別無其他指示，顯然當時辛○○不了解價格如何
    調整，至鑑價報告送出後亦不知最終調整價格若干，絕無可
    能明確認識鑑價有何不法情事，故公訴人指摘辛○○涉犯刑
    法第215條、第216條之罪，應無可採云云。
二、被告己○○部分：
(一)、經查，未○○為增加融資貸款，於82年3月間向被告己○○
    表達有意依照前胎向第一銀行基隆分行設定抵押貸款模式，
    以永朧大樓轉向中信局設定抵押貸款3億5千萬元一節，據被
    告己○○於市調處及檢察官訊問時供稱：「（問：82年3、4
    月間，貴處有無受理未○○等8戶以台北市○○○路○段72之
    1 號《全棟，地下室及1至8樓》抵押品貸款？）有的，係未
    ○○之妻呂靜芳先行前來本處與我洽談該8戶貸款，並表明
    要申貸3、4億元」、「（問：黃《克繩》當時說要貸3億千
    萬？）當時約3到4億間」等語在卷（見90年度他字第645號
    偵查卷，下稱卷七，第16頁正面、143頁反面），核與證人
    即同案被告未○○在本院審理時證稱：「（問：貸款申請書
    的金額多少？）3億多」等語相符（見本院刑事卷(四)第26頁
    ），且有未○○以永朧公司、永偉公司、朱素霞、趙劉望、
    丁○○、戊○○、陳次鈞及其本人之名義，向中信局申請貸
    款之借款聲請函、借款申請書計八份可稽（見市調處酉○○
    等涉嫌瀆職卷，下稱卷十三，第62、94、138、152、166、1
    81、196、210頁），可資認定。
(二)、徵信部門經授信科發交上開八戶貸款申請後，經辦巳○○、
    癸○○及科長林清淵三人親至場大樓勘估，經癸○○計算整
    棟大樓初估總值約2億2千萬元後，並將鑑估結果呈報科長林
    清淵知悉一情，經(1)、證人即共同被告巳○○於本院審理時
    供稱：「我是和癸○○、科長林清淵三人到附近去進行鑑價
    ，我當時與癸○○各自負責其中4戶的鑑價，‧‧我估驗了
    其中4戶資料呈給科長」等語（見本院刑事卷(三)第53頁反面
    ），(2)、證人癸○○於市調處及本院審理時結證：「該案係
    科長林清淵交辦，分案予我及郭國展承辦，由我及郭國展先
    進行草估，我們與科長林清淵先至現場勘查，‧‧再參考附
    近不動產成交行情資料（即透明房訊），我與郭國展各自負
    責其中一半樓層估價，‧‧‧當時估價全棟價格約2億2千萬
    元，但林清淵即表示估價偏低」、「（問：82年間你曾經承
    辦台北市○○○路○段72之1號不動產的估價？）是的，初估
    。‧‧（問：請說明上開不動產的估價情形？）我估樓上三
    層樓，但不是確定哪三層，我與林清淵科長、郭國展都有到
    現場去勘估，當時我的部分是估價的部份，‧‧‧當時我與
    郭國展有討論過當時的市場行情狀況，郭國展與我的看法都
    一致」等語（見台北市調處卷一，下稱卷十，第193頁、本
    院刑事卷(四)第112頁反面），及(3)、證人亥○○在本院審理
    中結證：「（問：擔保品是金山南路1段72之1號大樓，中信
    局是否有鑑價？）我知道授信第四科有去做過初估。（問：
    誰去做初估？）‧‧科長帶同仁巳○○、癸○○去看過。‧
    ‧科長覺得經辦人癸○○估出來的（價格）偏低」等語（見
    本院刑事卷(四)第119頁）在卷，堪認屬實。
(三)、而未○○獲告知擔保品之初估價值與其欲貸金額相距過大，
    金額「估不下來」，即透過立委蔡中涵赴中信局拜訪己○○
    等人，此後鑑估作業即排除徵信科內部徵信，改由國際建經
    公司外部徵信，有證人未○○於市調處供稱：「（經理己○○向我表示『估不下來』，我即表示希望他們能多幫忙‧‧
    ‧。隔不久，己○○向我表示可找個鑑價公司重新鑑價，看
    能不能再估高一點，鑑價費用需由我來支付，問我意見如何
    ？我表示同意」等語（見卷十第93頁），且有卷附國際建經
    公司82年4月8日國鎮（82）發字第104號函稿、轉帳傳票、
    收費計算單及未○○開立支付鑑價費用之支票（發票人永朧
    公司、面額8萬8773元）等影本可稽（見卷十三第269至273
    頁）。佐以證人癸○○前於市調處供稱：「（問：為何找國
    際建築經理公司鑑價？）因為科長林清淵希望我將鑑估金額
    提高，但我不同意，所以事後才有委託國際建築經理公司出
    面鑑價乙事」等語（見卷十第200頁），及未○○在本院證
    稱：「我記得有一次整個不動產估價無法估到3億多元，只
    估2億多。‧‧‧有說要找其他的鑑價公司來估看看，當時
    局長、經理、我都在，是我提出再找一家鑑價公司」等語（
    見本院刑事卷(四)第26、27頁），益證未○○上開市調處有關
    己○○告知內部初估價值及決定委外鑑價之陳述為真。
(四)、再查，證人即國際建經公司副理天○○經由副總經理辰○○
    指示承辦永朧大樓鑑價後，指派證人即鑑價人員戌○○接手
    承辦，戌○○於同年4月1日赴現場鑑價，原鑑估永朧大樓估
    值約2億6千萬元，並將鑑價結果會知中信局，因被告己○○
    對金額不滿意，乃以電話直接表達調高鑑價之意，天○○將
    電話交由辛○○與己○○直接對話後，辛○○指示天○○配
    合要求，其後經天○○、戌○○多次調整建物及土地單價，
    將鑑定價格調高至合計3億6414萬4794元，並依樓層別作成
    八份鑑價報告書，且於同年4月7日及翌日分別送交中信局及
    永朧公司收受等情，業經：
(1)、證人天○○於本院審理時證稱：「（問：剛剛提到國際建經
    公司在鑑價時，己○○打電話來說了什麼事情？）‧‧我只
    記得他說我們公司的鑑價好像太低了，因為戌○○估的價格
    跟他們的期望不一，而我記得戌○○也有接到電話，戌○○
    跟他們電話中講不通，所以將電話交給我要我接，我接了之
    後（發現）是己○○打來的，覺得我們估的價錢是不對的，
    他覺得我們估的價錢太低，‧‧‧他要求我將電話轉給辛○○，我立刻就轉電話給辛○○，並且起身告訴辛○○，我告
    訴他中信局李經理要跟他說話，辛○○有與李經理說到電話
    ，我只聽到辛○○『嗯』的聲音‧‧‧。講完電話之後，辛○○就告訴我依他們的意思，把價格提高，我接到辛○○的
    指示之後，告訴戌○○、打字小姐，開始趕報告，我記得所
    趕的這份報告有經過‧‧修改，‧‧就是價格一直修改，應
    該是往上調高，而且原來的鑑估報告原來只有一份，後來改
    成八份。‧‧（問：檢察官問接到己○○電話時，是否國際
    建經公司已經出具一份初步的報告？）就是有價錢出來了，
    ‧‧‧就我們所有的鑑估個案來說，都是鑑出價錢後，告訴
    對方我們的鑑估價格。‧‧（問：你們在趕報告時，關於價
    格調高是誰指示或是你們自己討論？）李經理打電話來抱怨
    價格太低，辛○○要我照他的意思作，我就跟同事一起趕報
    告」等語（見本院刑事卷(四)第19頁反面至20頁正面）。
(2)、證人戌○○於本院審理時證稱：「（問：最後的鑑定結果是
    3億6千萬元嗎？）是經過天○○跟中信局承辦人員聯絡，天
    ○○覺得價格太低，天○○叫我調高，調了好幾次。（問：
    所以3億6千萬元是高估的情形？）是的。（問：原先的估價
    是否為2億6千萬元？）是的。‧‧（問：在正式發函中信局
    以前，是否會先非正式告知中信局有關鑑價的價格？）是主
    管先告知中信局有關鑑價的結果。（問：中信局對於先告知
    的結果有無意見？）‧‧中信局對於鑑價結果有意見。‧‧
    （問：你們在調整鑑價金額過程中，有無聽到天○○抱怨何
    事？）抱怨價格一直調整，調了一、二次都不符合中信局的
    標準。‧‧（問：有無聽到天○○在言談時提到調這樣是否
    會有問題？）有。（問：有無聽到天○○說管她的，是中信
    局的意思？）有。（問：是否以該棟大樓分樓層提出八份鑑
    定報告？）原始是八層樓做一份報告，後來天○○說作八份
    。」等語（見本院刑事卷(四)第89至92頁）。
(3)、且有扣案以國際建經公司名義出具之鑑定報告書（內含土地
    時值鑑定表、建物時值鑑定表、他項權利分析表、鑑定位置
    略圖、都市計畫略圖、地籍圖謄本影本、建物平面謄本、照
    片、土地登記簿謄本、建物登記簿謄本）八份（鑑定價格合
    計3億6414萬4794元，分別為：、台北市中正區○○○路○
    段72之1號地下1樓：5079萬9979元，、台北市中正區○○○路○段72之1號1樓：7768萬6430元，、台北市中正區○○○路○段72之1號2樓：5783萬2360元，、台北市中正區
    ○○○路1段72之1號3樓：3012萬7141元，、台北市中正
    區○○○路○段72之1號4樓：3012萬7141元，、台北市中
    正區○○○路○段72之1號5樓：3012萬7141元，、台北市
    中正區○○○路○段72之1號6樓：3012萬7141元，、台北
    市中正區○○○路○段72之1號7、8樓：5731萬7461元）及國
    際建經公司82年4月8日國邦（82）發字第0103號（受文者：
    信託處，主旨：檢送台北市中正區○○○路○段72之1號地下
    1樓至地上8樓房地之鑑定報告書正副本各八份）、國際建經
    公司82年4月8日國邦（82）發字第0104函（受文者：永煇公
    司，主旨：檢送台北市中正區○○○路○段72之1號地下1樓
    至地上8樓房地之鑑定報告書副本八份、服務費8萬8773元發
    票）可稽。
(4)、在委外鑑價過程中，信託處是否有人曾致電國際建經公司要
    求調高鑑價金額一節，證人戌○○先是於本院審理時證稱：
    「（問：在為本件鑑價過程中，有無接到中信局人員的電話
    ？）沒有」云云（見本院刑事卷(四)第91頁正面），經提示其
    在市調處證稱：「我記得當時（6日或7日）我曾經接到一通
    中信局信託處人員（姓名不詳）的電話，指明要找主管，故
    我將電話轉接予副理天○○接聽。事後天○○即指示我要調
    整鑑價結果，並與我開始調整各項數據」等語之供述筆錄（
    見卷十第183頁反面）以喚起記憶後，改證稱：「（問：請
    提示調查局卷一（卷十）第183頁反面，你說你記得接到一
    通中信局電話指明要找主管‧‧‧等語，是否有這個過程？
    ）有，依照我的職務層級，我接到電話都交給主管。有說是
    中信局打來，但不知道是誰。（問：這通電話轉給何人？）
    天○○。」等語在卷（見本院刑事卷(四)第91頁正面、95頁）
    ，查與證人天○○上揭所稱：「戌○○也有接到電話，戌○○跟他們電話中講不通，所以將電話交給我要我接」等語之
    情節，互核一致。
(5)、查天○○、戌○○分別係國際建經公司之副理及鑑價人員，
    並均實際參與永朧大樓鑑定報告書之製作及函送，均為從事
    業務之人。依其等上揭供詞，顯均明知鑑定報告書之鑑價係
    受信託處要求，始多次不實調整，二人證詞不但不利於己且
    互相符合，既無其他特別可疑子虛之情事，二人又與己○○
    等人無何仇恨，衡情當無可能為獲致不利己結果而為虛偽陳
    述，其等證詞具有極高信憑性，可堪採信。佐以證人戌○○
    於本院審理時所稱：「（問：你自稱接到中信局來電，來電
    之人是男生還是女生的聲音？）男生」等語（見本院刑事卷
    (四)第104頁正面），堪認證人天○○迭指證中信局經理己○○東列要求調高鑑價一節，確非子虛。被告己○○辯稱：伊
    事先對於委外鑑價一事不知情，直到鑑定報告書送回中信局
    才知道，未曾打電話要求調高鑑價云云，應係臨訟飾卸刑責
    之詞，難以採信。被告己○○之辯護人辯稱：己○○若有要
    求調高鑑價之事，理應由「中信局比較職務低階的人」逕向
    「中信局聯絡窗口」的「辰○○」提起，始符情理云云，毫
    無根據可資支持此片面假設之論證，亦無足動搖本院上開確
    信心證之形成。
(五)、被告己○○自81年1月間調任中信局信託處經理，為高達14
    職等之公務員，經其自述在卷（見卷七第143頁反面），享
    有優渥俸給。針對未○○以前開永朧大樓轉向信託處申請抵
    押貸款一事，應本於誠信、忠實原則，為中信局謀求最高利
    益，斷不得以便民為藉口或迎合上意，而違背所受託負。為
    配合未○○順利貸得較多融資，明知永朧大樓經徵信科內部
    初步鑑估僅值2億2千萬元，又無視於國際建經公司鑑估總價
    不過2億6千萬元，竟要求國際建經公司承辦人配合調高鑑價
    金額，使信託處不知情之徵信、授信人員基於不實之委外鑑
    估結果，誤認放款有十足擔保，而簽報2千3百90萬元至6千2
    百萬元不等之放款額，授信科長乙○○、襄理庚○○、子○○、副理丑○○，又在均不知情下而予核章，並通過被告己○○主持之授信暨投資審議小組及中信局中信局授信暨投資
    審議委員會、副局長而核定放款，致未○○於82年4、5月間
    陸續以上開八戶名義貸得合計2億8千5百萬元，合計超貸約8
    千150萬9517元得逞（計算公式：2億8500萬元－2億349萬48
    3元《2億8500萬元÷3億6414萬4794元×2億6000萬元》＝81
    50萬9517元）。公訴人指稱未○○超貸金額為1億1千8百40
    餘萬元（計算公式：2億8千5百萬元－1億6千6百60萬元《買
    價2億3千8百0萬元×0.7＝1億6千6百60萬元》＝1億1千8百4
    0萬元），係以未○○實際買入房地價格作為計算基礎，並
    未考慮其後價格波動之客觀因素，自不合理，本院認以戌○○在未受影響前所為初估價格2億6千萬元為超貸金額之計算
    基礎，始稱合理。事證明確，被告己○○上開背信犯行，堪
    以認定，應予依法論科。
三、被告張邦基部分：
(一)、程序方面：
(1)、按於94年1月7日刑法修正施行前，其追訴權或行刑權時效已
    進行而未完成者，比較修正前後之條文，適用最有利於行為
    人之規定，刑法施行法第8條之1定有明文。查94年1月7日刑
    法修正公布之刑法第83條第1項明定：「追訴權之時效，因
    起訴而停止進行。依法應停止偵查或因犯罪行為人逃匿而通
    緝者，亦同。」是原則上，新法之追訴權時效，尚不因實施
    偵查程序而生時效停止進行之問題。較之修正前刑法第83條
    第1項規定：「追訴權之時效，如依法律之規定，偵查、起
    訴或審判之程序，不能開始或繼續，停止其進行。」似較有
    利於行為人。惟被告張邦基被訴刑法第216條、第215條之行
    使業務上登載不實文書罪，為最重本刑三年以下有期徒刑，
    依同法第10條第1項規定：「稱以上、以下以內者，具連本
    數或本刑計算。」其所犯之罪追訴權時效，依修正前刑法第
    80條第1項第2款之規定為10年，修正後規定則提高至20年。
    被告被訴犯罪成立之日為82年4月8日，縱先不扣除因起訴而
    停止進行之期間，新法之追訴權時效完成日為102年4月7日
    ，依舊法之追訴權時效完成日係92年4月7日，然被告自90年
    5月23日經法務部調查局台北市調查處以90年5月21日（90）
    肅字第9061294號刑事案件移送書移送檢察官實施偵查（見
    臺灣臺北地方法院檢察署90年度偵字第12547號偵查卷《下
    稱卷五》第1頁），依最高法院82年9月21日第10次刑事庭會
    議決議意旨：「刑法第80條第1項規定，追訴權因一定期間
    不行使而消滅，係指追訴機關於法定期間內，怠於行使追訴
    權，即生時效完成，而消滅追訴權之效果。故追訴權消滅時
    效之發生，應以不行使追訴權為其前提要件。又所謂追訴權
    ，係對行刑權而言，應指形式的刑罰權，包括偵查、起訴及
    審判權在內，若已實施偵查，此時追訴權既無不行使之情形
    ，自不生時效進行之問題。」解釋上，被告被訴行使業務上
    登載不實罪之追訴權時效，自實施偵查之日即90年5月23日
    起即不生進行之問題，縱提起公訴日（即93年12月26日）起
    至繫屬本院之日（即94年2月7日），依法與實施偵查或起訴
    不同，追訴權時效繼續進行，進行時間亦僅1月又7日，要無
    追訴權時效完成之餘地。
(2)、被告之選任辯護人辯稱：依公訴意旨所指起訴之背信及行使
    業務登載不實文書罪嫌，其追訴權時效為10年，並應自犯罪
    成立時（即82年4月8日）起算。姑不論檢察官所指之證明方
    法顯不足認定被告有成立犯罪之可能，依起訴書所指被告辛○○涉嫌之犯罪嫌疑，其時點乃發生於82年3月底、4月初，
    距檢察官提起公訴時點已逾11年8個月，至檢察官偵查終結
    而提起公訴之日（即93年12月26日）為止，本案顯已逾10年
    之追訴權時效云云。顯未審酌修正後新法之追訴權時效業由
    10年提高為20年，對於被告並非有利，且不論依修正前後之
    規定，追訴權時效均尚未完成。上開追訴權時效消滅之主張
    ，為無理由。
(二)、實體方面：
(1)、其他共通之證據及論述，參見上開被告己○○有罪之理由部
    分。
(2)、證人天○○前揭證稱：「我立刻就轉電話給辛○○，並且起
    身告訴辛○○，我告訴他中信局李經理要跟他說話，辛○○
    有與李經理說到電話，我只聽到辛○○『嗯』的聲音‧‧。
    講完電話之後辛○○就告訴我依他們的意思，把價格提高，
    我接到辛○○的指示之後，告訴戌○○、打字小姐，開始趕
    報告。‧‧（問：你們在趕報告時，關於價格調高是誰指示
    或是你們自己討論？）李經理打電話來抱怨價格太低，辛○○要我照他的意思作，我就跟同事一起趕報告」等證詞之真
    正性，雖為被告辛○○所否認，並辯稱：己○○沒有就此事
    打電話給伊，若天○○有向伊報告的話，伊豈可能同意偽造
    文書云云。惟依證人戌○○於本院審理中證稱：「（問：是
    否知道辛○○有無指示天○○按照中信局的意思？）天○○
    請示辛○○的時候我不在場，但是出來辦公室之後，天○○
    說已經請示過辛○○，表示辛○○同意這份報告照天○○向
    辛○○報告的內容製作」、「（問：在檢察事務官93年7月
    29日作證時（提示卷二355頁以下），作證稱：天○○有向
    辛○○提到調高鑑價金額，辛○○有同意才能出報告，你是
    依據何理由做出如此證詞？）當時天○○與辛○○報告之後
    ，天○○告訴我請示過總經理，我根據天○○這樣說才出報
    告」等語（見本院刑事卷(四)第100頁、102頁），天○○此等
    不利於辛○○之指證，顯係天○○於調高鑑價之前，在82年
    4月6（或7）日離開辛○○辦公室後即向戌○○轉達指示，
    並非東窗事發後始行供出。以天○○事後確與戌○○共同多
    次不實調高鑑定總值而言，天○○向戌○○轉達辛○○指示
    依照中信局之意思時，必未預料日後因此涉訟，上開陳述應
    係天○○臨事脫口而出，未經權衡利害得失，自然抒發心境
    之真實陳述，較之辛○○空言否認，更堪採信。
(3)、按刑法第215條業務上登載不實文書罪之處罰，係以保護業
    務上文書之正確性為目的。所謂明知不實而登載，祇須登載
    之內容失真於明知，並不問失真之情形為全部或一部，亦不
    問其所以失真係出於虛增或故減（最高法院94年度台上字第
    2596號裁判要旨參照）。被告辛○○與己○○就調高鑑價一
    事通話後，固然僅向天○○指稱：「就依他們的意思」，然
    周、李二人通話目的既係為調高永朧大樓之鑑估價格，且天
    ○○事後復將辛○○指示轉達戌○○並共同調鑑估金額。被
    告辛○○就上開天○○、戌○○業務上所登載價格不實之鑑
    定報告書，即難謂非「明知」內容不實，應就登載不實及行
    使之行為共同負責。要不得因其對於調高金額未有具體指示
    ，或主觀上迫於無奈配合己○○，而得脫免刑責。被告辛○○前揭辯解委無可採。事證明確，被告辛○○共同行使業務
    上登載不實文書之犯行，堪以認定，應予依法論科。
四、按稱公務員者，謂下列人員：「一、依法令服務於國家、地
    方自治團體所屬機關而具有法定職務權限，以及其他依法令
    從事於公共事務，而具有法定職務權限者。二、受國家、地
    方自治團體所屬機關依法委託，從事與委託機關權限有關之
    公共事務者。」修正後刑法第10條第2項定有明文。有關公
    務員身分之定義，依刑法第2條第1項規定，應適用最有利於
    行為人之法律即修正後之規定。查被告己○○雖為廣義之公
    務員，然其業務上所掌上開貸款案乃係私經濟行為，處於與
    私人相當之法律地位，並在司法支配下為各種行為，不涉及
    公權力行政行為，亦非行政處分，尚非刑法或貪污治罪條例
    所規範之公務員範圍，核先敘明。
五、按公務員關於職務上之行為，如有意圖為自己或第三人不法
    之利益，或損害其服務機關之利益而為違背其職務之行為，
    致生損害於服務機關之財產或其他利益者，雖因不符合貪污
    治罪條例或其他瀆職特例規定之構成要件，而不成立瀆職罪
    名，仍非不可以背信罪相繩。再刑法第342條背信罪之所謂
    「違背其任務」，係指違背他人委任其處理事務應盡之義務
    （民法第535條），內涵誠實信用之原則，積極之作為與消
    極之不作為，均包括在內，是否違背其任務，應依法律之規
    定或契約之內容，依客觀事實，本於誠實信用原則，就個案
    之具體情形認定之（最高法院91年度台上字第2656號裁判要
    旨參照）。核被告己○○所為，係犯刑法第342條第1項之背
    信罪。被告辛○○係國際建經公司之總經理，就上開不動產
    鑑定報告書之製作，為從事業務之人，核其所為，係犯刑法
    第216條、第215條之行使明知不實事項而登載於業務上作成
    之文書罪。被告辛○○與天○○、戌○○之間，就上開犯行
    ，有犯意聯絡及行為分擔，皆為共同正犯。使不知情之人將
    該等鑑定報告書送交信託處、永煇公司之行為，為間接正犯
    。被告辛○○等人登載上開業務上不實之文書後，復函送而
    行使，登載不實事項於業務上文書之行為為行使之高度行為
    吸收，不另論罪。被告己○○、辛○○二人行為後，前於94
    年2月2日修正公布之刑法，已自95年7月1日起施行，刑法施
    行法亦於95年6月14日增訂第1條之1規定，並自95年7月1日
    施行。其中修正後刑法第2條規定係關於新舊法比較適用之
    準據法，其本身無關行為可罰性要件之變更，故於95年7月1
    日刑法修正施行後，如有涉及比較新舊法之問題，即應逕依
    修正後刑法第2條第1項規定，為「從舊從輕」之比較（最高
    法院95年度第8次刑事庭會議決議意旨參照）。而刑法第342
    條第1項、第216條、第215條之規定雖未修正，然最低刑度
    依修正前刑法第33條第5款規定，應為銀元1元即新台幣3元
    以上，修正後刑法第33條第5款規定已將罰金刑提高為新台
    幣1千元以上（以百元計算），比較修正前後刑度結果，修
    正後之規定對被告並非較為有利，揆諸前揭刑法第2條第1項
    前段之規定，應適用修正前刑法第33條第5款之規定。又刑
    法施行法第1條之1增訂：「中華民國94年1月7日刑法修正施
    行後，刑法分則所定罰金之貨幣單位為新台幣；94年1月7日
    刑法修正時，刑法分則編未修正之條文定有罰金者，自94年
    1月7日刑法修正施行後，就其所定數額提高為30倍，但72年
    6月26日至94年1月7日新增或修正之條文，就其所定數額提
    高為3倍。」此規定因屬罰金罰鍰提高標準條例第1條但書所
    稱「法律已依一定比率規定罰金或罰鍰之數額或倍數」之特
    別情形，自應優先適用。爰審酌被告己○○受有大學畢業之
    高等教育程度，忝為信託處之14職等經理，無視於己身為國
    家高級公務員，受有高額俸給，為遂行滿足未○○超貸之目
    的，竟要求國際建經公司配合調高擔保品鑑價，使未○○超
    貸約8150萬9517元得逞，造成信託處蒙受鉅額財產上損失，
    犯後毫無省悟後悔之心，及其智識程度、生活狀況等一切情
    狀，量處如主文所示之刑，以資懲儆。次審酌被告辛○○擁
    有美國哥倫比亞大學碩士學位，有正當職業，因迫於無奈而
    指示下屬依己○○之要求調高鑑價，其結果並造成信託處鉅
    額之財產上損失，然僅單純被動配合，與己○○並無何背信
    之犯意聯絡，及其犯後態度等一切情狀，量處如主文所示之
    刑。又被告辛○○行為時之刑法第41條第1項前段規定：「
    犯最重本刑為5年以下有期徒刑以下之刑之罪，而受6個月以
    下有期徒刑或拘役之宣告，因身體、教育、職業、家庭之關
    係或其他正當事由，執行顯有困難者，得以1元以上3元以下
    折算1日，易科罰金。」且修正前罰金罰鍰提高標準條例第2
    條前段（現已刪除）規定，就其原定數額提高為1百倍折算1
    日，則依本件被告行為時之易科罰金折算標準，應以銀元3
    百元以下折算1日，依現行法規所定貨幣單位折算新台幣條
    例第2條規定折算為新台幣後，應以新台幣9百元以下折算1
    日。惟94年1月7日修正公布，95年7月1日施行之刑法第41條
    第1項前段規定：「犯最重本刑為5年以下有期徒刑以下之刑
    之罪，而受6個月以下有期徒刑或拘役之宣告者，得以新台
    幣1千元、2千元或3千元折算1日，易科罰金。」比較修正前
    後之易科罰金折算標準，以修正前規定較有利於被告，應適
    用修正前刑法第41條第1項前段及修正前罰金罰鍰提高標準
    條例第2條之規定，諭知易科罰金之折算標準。又為免與刑
    法第41條第1項修正施行後所定易科罰金折算標準改採新台
    幣計算產生混淆誤解起見，另引用現行法規所定貨幣單位折
    算新台幣條例第2條明定易科罰金折算標準及折算新台幣之
    數額，以資明確。
六、又姑不論尚無證據證明被告辛○○就己○○上開背信犯行有
    何犯意聯絡或行為分擔，查辛○○係受僱於國際建經公司擔
    任總經理之職，而上開委託鑑價關係乃存在於信託處與國際
    建經公司之間，受本人委任處理事務之人乃國際建經公司，
    而非辛○○個人，一旦有因鑑價所生違背誠信之情事，僅生
    信託處與國際建經公司間之民事損害賠償等關係，被告辛○○與信託處之間既無委任關係，自無成立背信之餘地。不能
    證明被告辛○○成立背信罪，而檢察官復認此與上開經本院
    論罪科刑之行使業務上登載不實事項於文書罪有裁判上一罪
    關係，本院尚無庸另為無罪之諭知。
貳、無罪及不另為無罪部分：
一、公訴意旨（含94年6月17日94年度蒞字第2673號補充理由書
    ）略以：緣被告己○○係中信局信託處經理、丑○○、庚○○、子○○、乙○○、寅○○、林清淵、巳○○、丙○○、
    午○○、卯○○、宇○○等係該局信託處於81年11月至84年
    4月間辦理永煇公司、永朧公司及家橋公司等抵押申貸4千萬
    元、2億8千5百萬元及3千7百萬元等三案之鑑價、授信作業
    等業務副理、襄理、科長及經辦人，均為依據法令從事公務
    之人員；被告辛○○、辰○○係國際建經公司總經理及副總
    經理；未○○係永煇公司、永朧公司、永偉公司（登記負責
    人為黃妻呂靜芳）實際負責人，申○○係家橋公司負責人渠
    二人因結識當時為中信局局長之酉○○、己○○等，冀藉由
    民意代表之協助以獲得更多之貸款，共同基於圖利之不法犯
    意，明知永煇公司、永朧公司、永偉公司、家橋公司之財務
    狀況欠佳，欠缺還款能力情況下，指示中信局信託處及國際
    建經公司各級經辦人員於辦理上開三筆申貸案時，蓄意違反
    作業規定先以高估擔保品價值，再於授信審查表上載明渠等
    公司及申貸人頭（丁○○、戊○○、趙劉望、陳次鈞、朱素
    霞）有高額收入及還款能力等不實登載之方式，經逐級核章
    ，而據以核貸後，該等申貸案嗣於82年10月間同時停止繳息
    遭列為逾放款，造成中信局重大損失。彼等不法鑑價、徵信
    、授信、催收、承受作為如下：
(一)、永煇公司貸款部分：永煇公司負責人未○○於80年11月間以
    2千1百萬元，向上手李劉秋菊購得台北市○○路○段81巷58
    號及60號等二筆房地（建物已半毀，黃員偽造之房地買賣契
    約書，房地總價計8千2百18萬元），為圖自己不法之所有，
    於81年11月初委請立法委員蔡中函出面，結識中信局局長酉
    ○○，表明由永煇公司提供中華路房地為擔保，向中信局申
    貸5千萬元，經酉○○指示被告即信託處經理己○○負責辦
    理並指示該處承貸後，未○○即於同年11月15日檢送申貸資
    料。被告巳○○（時任徵信科經辦人員，負責徵信及勘估作
    業）接辦赴現場勘估後，雖明知擔保品土地受限於地形影響
    ，使用價值不高（該地迄今仍閒置），仍於次日依「中信局
    授信擔保品估價及押值計算標準」中「土地估價標準」之二
    ，在未敘明具體理由或檢附相關資料之情況下，逕以公告地
    價加6成之最高估價方式，予以高估擔保品之價值為4千2百
    萬元（擔保品估計表登載土地每平方公尺154,120元及164,0
    00元，計50.52坪，平均每坪約80餘萬元，扣除增值稅值為3
    千4百68餘萬元），並由科長李英琪、襄理何智炎、副理亥
    ○○及經理己○○等逐級核章完成徵、估作業。被告己○○
    依擔保品估價表及調查報告明知該公司近二年半營運虧損3
    千萬餘元，借款總額已達3億1千餘萬元，欠缺還款能力，且
    知本案抵押品無法擔保黃員欲貸款金額之價值（擔保品土地
    高估後，依「中信局授信擔保品估價及押值計算標準」中「
    土地估價標準」規定，需扣除土地增值稅以9折計，其放款
    值僅達3千1百20餘萬元），為配合未○○超貸之要求，基於
    圖利之犯意，仍指示同有犯意聯絡之被告即授信襄理庚○○
    轉知被告即授信科承辦人午○○以「短期週轉金放款」方式
    放款4千萬元；而被告午○○明知該貸款大多用於償還前胎
    之國泰信託投資公司貸款，而非營運週轉金，明顯違反該局
    授信業務要點第7項規定：「對公民營事業機構之短期融資
    以確有還款財源者為限，其資金用途以短期週轉為原則」，
    惟受制於被告己○○指示，即於授信審查表上登載長安東路
    等工程需資金1億1千餘萬元為週轉金等不實需求，簽報放款
    4千萬元，而被告庚○○及副理丑○○等亦早知李員上述圖
    利指令，明知該公司並無穩定還款財源，仍予配合核章後，
    迅於同年月20日陳送被告己○○核定（申貸日為15日，核定
    放款日為20日，整件申貸案僅5日即完成），總計違法貸放
    未○○約1千7百40萬元（係依照「中信局授信擔保品估價及
    押值計算標準」規定，以2千6百54萬8千元【公告地價】檢
    去1千4百20萬元【預估增值稅】乘以百分之90【土地打9折
    】核計，原僅可貸得2千2百60餘萬元）。次年1 0月未○○
    發生逾期繳息情事後，被告己○○明知該公司並無穩定營收
    ，欠缺償債能力，為避免該案列為逾放款及隱匿超貸情事，
    配合未○○於同年12月間指示被告即經辦人午○○及各級審
    核人員（科長乙○○、襄理庚○○、副理宙○○、亥○○）
    ，予以簽辦還款展期；延至隔年中未○○仍因無力繳息及多
    筆申貸案已列為逾放款移請法院處理，迨89年初擔保品方經
    法院以1千3百餘萬元拍賣，造成中信局6千1百餘萬元呆帳損
    失（含利息、違約金）。因認被告己○○、巳○○、午○○
    、庚○○、丑○○五人均涉犯刑法第216條、第213條之行使
    公務員明知不實事項而登載於職務上所掌公文書罪嫌及同法
    第342條之背信罪嫌云云。
(二)、永朧大樓貸款部分：未○○見上開超貸案得逞後，復基於概
    括之犯意，為圖得銀行超貸，續於82年3月間向己○○洽商
    以台北市○○○路○段72之1號房地（即永朧大樓）向該局信
    託處抵押申貸3億5千萬元（未○○於81年5月間以2億3千8百
    萬元向上手黃勉欽購得，各樓層分別登記於本人、親友及員
    工名下；經己○○初步同意後，未○○即於同年3月初依前
    胎模式（未○○曾於81年7月間持本案房地，以偽造之買賣
    契約書持向第一銀行申貸1億4千餘萬元得逞；本次復檢附偽
    造總價4億7千餘萬元之買賣契約書，其偽造文書部分業於84
    年2月間，經臺灣高等法院判決有期徒刑一年確定，並執行
    完畢），將全棟建物以登記所有權人永朧公司、永偉公司、
    丁○○、戊○○、趙劉望、陳次鈞、朱素霞及其本人等名義
    分割成八戶送件申貸3億5千萬元。而己○○等明知八戶同屬
    乙案，且未○○所提申貸額非渠等授權權限（依「中信局業
    務分層授權要點」規定：局長授權額度上限為1億2千萬元，
    超過此額度應經理事會核定），為配合未○○規避理事會對
    於高額度之審核及獲取超貸利益之不法犯意，竟默許未○○
    利用人頭戶方式申貸。初由徵信科經辦巳○○、癸○○等共
    同負責擔保品勘估及徵信工作（公司戶經辦人曾昭祺僅負責
    徵信工作），惟當己○○得悉巳○○、癸○○等人初步鑑估
    抵押品價值僅達2億2千萬元，試圖請承辦人員調高單價未果
    後，因與未○○先前商議核貸金額相差甚大，即轉告知未○○本案「估不下來」（意指擔保品價值低於申貸金額）。未
    ○○乃將上情告知立委蔡中涵，並委請其同赴中信局再次協
    商，向己○○表示必須設法配合提高核貸額。己○○遂基於
    圖利之概括犯意，一方面指示徵信人員不再處理八戶擔保品
    鑑估事宜，另指示授信科人員將鑑價業務轉交被告即國際建
    築經理公司副總經理辰○○辦理。該公司鑑價人員戌○○接
    辦後於84年4月1日赴現場鑑價，原鑑估全棟抵押品價值約2
    億6千萬元，惟先行知會信託處後，己○○對此價格仍不滿
    意，基於圖利之犯意，自行以電話指示該公司副理天○○、
    戌○○將總價調高至3億6千萬元，賴女鑑於己○○為該公司
    董事之特殊關係，將上情陳報總經理辛○○後，辛○○基於
    相同犯意，同意配合己○○指示調高抵押品鑑估價格，天○○、戌○○等無奈，即數度調整建物及土地單價，致總價高
    估為3億6千4百餘萬元，並於同年4月8日依被告辰○○指示
    ，將八份不實之鑑定報告書，分別送交中信局及永朧公司收
    執。被告即徵信經辦人巳○○、癸○○、曾昭琪等知悉己○○上開委外高鑑之意圖後，基於迎合上意，未依「中信局徵
    信工作手冊」、「中信局各營業單位徵信作業要點草案」及
    「個人授信案件徵信處理作業事項」等徵信作業應遵守之各
    項規定，未與申貸人頭丁○○、戊○○、趙劉望、陳次鈞、
    朱素霞等聯絡面談，即逕依未○○夫婦出具之申貸戶「個人
    資料表」等資料分別製作個人及公司戶之徵信報告（且未○○總申貸額超過信託處授權額度，依規定應由調查研究處辦
    理徵信，非信託處徵信科權責），且明知渠等檢附之綜合所
    得稅申報書申報81年度所得金額甚低（年收入僅30萬元至90
    萬元不等）與個人資料表所載內容不符（分別登載3百萬元
    及1千餘萬元不等），竟違反「個人授信案件徵信處理注意
    事項」第五項規定：「個人授信戶，其填送個人收入情形，
    與綜合所得稅申報書內容有出入時，以申報書內容為準，作
    為其償還能力與還款財源之參考。」，未依責徵信覈實，即
    將渠等不實收入予以轉載或未將不實部分予以剔除，各級審
    核人員（科長林清淵、襄理甲○○、副理亥○○等）早知己○○協助未○○之超貸意圖，皆於報告上配合核章，致被告
    即授信經辦人午○○、丙○○、卯○○等於同年4月初接案
    時，雖發現此八戶申貸案皆已辦妥徵信及鑑價，與正常作業
    完全不同，依徵信報告亦知悉渠等年收入甚低且各借戶間互
    有高額保證責任，皆不足以按月償還高額貸款之本息，基於
    迎合上級超貸犯意，竟於授信審查表上加註「申貸人除薪資
    外，另有租賃、投資收入及還款能力佳（或尚可）」等不實
    登載，並分別簽報2390萬元至6200萬元不等之放款額（合計
    2 億8千5百萬元）。被告即信託處授信科長乙○○、襄理庚○○、子○○、副理丑○○各級授信覆核人員，明知未○○
    以化整為零方式分戶申貸逃避理事會審核，且知悉上開授信
    額係依國際建築經理公司高估之單價計算而得（依「中信局
    授信擔保品估價及押值計算標準」，土地係鑑定價減增值稅
    以9折計，建物係鑑定價減折舊後以8折計），明顯超貸，基
    於共同概括之犯意，皆予配合核章，再經經理己○○主導之
    授信暨投資審議小組通過而核定（其中一筆6千2百萬元呈副
    局長李家泉核定），致未○○於82年4、5月間陸續超貸得逞
    ，計圖利未○○1億1千8百40餘萬元（依原買價1億3千8百萬
    元之7折計算，僅可貸得1億6千餘萬元）。同年10月間本案
    八戶申貸案陸續發生停止繳息並遭報載披露弊情後，己○○
    恐有關單位查辦超貸不法，除通知未○○增提抵押品作副擔
    保外（未○○提供人頭朱素霞名下萬華區土地供設定，列第
    二順位），另於同年12月間，指示被告即經辦人午○○及各
    級審核人員（即科長乙○○、襄理庚○○、副理宙○○、亥
    ○○）連同永煇公司案模式，簽辦還款展期而暫掩逾放情事
    。另方面透過國際建築經理公司總經理辛○○及副總經理辰
    ○○等要求戌○○隱匿上開提高鑑價之實情，惟遭戌○○所
    拒。83年間本案因逾期移請法院聲請拍賣，己○○為續掩飾
    上開超貸犯行並避免產生呆帳，於同年5月間起陸續以保障
    債權為藉口，由該局承辦人壬○○函覆台北地方法院提高上
    述八戶抵押品法拍底價得逞（台北地院分批函示委託鑑估總
    價為2億4千餘萬元，信託處則逐次要求依國際建經公司所鑑
    價格提高為3億6千萬元，法院方將一拍底價調整為2億9千餘
    萬元）。同年7月間，己○○等基於相同犯意，復指示催收
    經辦人賴耀鐘簽報由該局以法院一拍底價承受擔保品，意圖
    消除本案違法超貸後產生之債權及呆帳；同年11月間，台北
    地院續通知中信局有關永朧公司（永朧大樓7、8樓）、永偉
    公司（永朧大樓4樓）二逾放案將訂一拍底價，己○○明知
    該局業於8月間簽准將以一拍底價承受，仍續函告法院依國
    際建經公司所鑑價價格提高法拍底價，致法院提高法拍價後
    ，該局帳面上徒增3千1百餘萬元承受成本。84年間中信局陸
    續承受永朧大樓全棟後，承受成本累計3億元，己○○復以
    自用為由，指示所屬壽險處研議以壽險資金購置，俾轉為固
    定資產，因估值僅約2億1千萬元而未接受；89年3月上開抵
    押品經國有財產局以1億6千6百餘萬元標售，造成中信局1億
    3 千餘萬元呆帳損失。因認被告己○○、丑○○、庚○○、
    子○○、乙○○、巳○○、丙○○、午○○、卯○○九人均
    涉犯刑法第216條、第213條之行使公務員明知不實事項而登
    載於職務上所掌公文書罪嫌及同法第34 2條之背信罪嫌。被
    告辰○○涉犯刑法第216條、第215條之行使業務上登載不實
    事項於文書罪嫌及同法第342條之背信罪嫌云云。
(三)、家橋公司貸款部分：家橋公司負責人申○○（原任職未○○
    之永煇公司擔任副總經理）於82年6月間得悉未○○二度委
    請立法委員蔡中涵出面向中信局請託超貸得逞後，意圖為自
    己不法之所有，亦委請立法委員蔡中涵出面向己○○表明由
    家橋公司提供台北市○○路27巷9弄7號及同安街86巷13號二
    處房地為擔保，欲向中信局申貸4千2百萬元，蔡中涵念於申
    ○○由協助其以支票無息調現150萬元，乃陪同前往，經被
    告己○○等洽商同意配合辦理並指示由信託處收件承貸後，
    詎被告己○○基於圖利概括之犯意，明知抵押品無法擔保黃
    員申貸金額，礙於民意代表介入，仍指示被告即授信科長乙○○以3千7百萬元額度放款，被告即授信承辦人宇○○受命
    後便將己○○指示放款額度註記於移文單上送交徵信科辦理
    徵信，被告即該科科長寅○○未依正常作業程序將勘估工作
    交予被告即經辦人巳○○處理，而自行辦理抵押品鑑估，基
    於相同犯意，明知即使依該局所頒「授信擔保品估價及押值
    計算標準」之「建築物最高估價調整表」，將成都路及同安
    街之建物加成5倍調整，每坪最高價僅13萬8千元及10萬8千
    元，卻蓄意配合己○○之意圖，未參考實際買賣價格，亦未
    要求提出買賣契約作為鑑價參考憑證，復未依上述規定核估
    該二處建物之價值，甚至亦未計算使用年限與折舊（按成都
    路建物已使用逾16年，同安街建物已使用逾30年），分別高
    估每坪為22萬元及35萬元，致二筆房地總價高估為4千6百餘
    萬元（扣除土地增值稅後為4千2百餘萬元，其放款值適為3
    千7百萬元）；徵信經辦人巳○○即依此製作徵信調查報告
    ，其明知家橋公司所貸款項大多用於償還前胎貸款，卻偽載
    係用以支應計畫興建之三芝鄉○○○路二大樓工程之設計費
    、廣告費、工程費及佣金等支出，然未參考或要求家橋公司
    提出各工地之建築執照、設計合約、土地所有權狀等足資證
    明工程存在之憑證、文件與資料，各級審核人員（科長寅○○、襄理甲○○、副理亥○○）皆知己○○已指示核貸額度
    ，基於相同圖利犯意，未實質審核下迅速核章。授信承辦人
    宇○○、科長乙○○、襄理庚○○等明知所撥款項係用於償
    還前胎貸款，亦明知該公司營運虧損，仍登載以營業所得作
    為還款財源，並依示逐級簽報以「短期週轉金」放款3千7百
    萬元後，陳送經理己○○核定，共計超貸申○○1千5百80餘
    萬元（依「中信局授信擔保品估價及押值計算標準」之估值
    表計算，考量成都路與同安街兩處建築物之樓層數，再依「
    最高估價調整表」加5倍計算，在尚未扣除折舊【按成都路
    建物已使用16年，同安街建物已使用30年】之前，成都路建
    物每坪僅13萬8千元，同安街建物每坪僅10萬8千元；而依上
    揭「中信局授信擔保品估價及押值計算標準」，建物部分之
    最高押值需再扣除折舊後以8折計，但即使不論折舊，亦不
    論成都路、同安街二筆土地之最高押值有無高估，前開二處
    建物連同土地部分之最高押值僅2千1百20萬元），致申○○
    於核貸2月後（即82年10月），即因無營收停止繳息而逾期
    ，經移請法院拍賣抵押品後，造成中信局1千4百餘萬元呆帳
    損失。因認被告己○○、巳○○、庚○○、乙○○、寅○○
    、宇○○六人均涉犯刑法第216條、第213條之行使公務員明
    知不實事項而登載於職務上所掌公文書罪嫌及同法第342條
    之背信罪嫌云云。
二、按被告未經審判證明有罪確定前，推定其為無罪；犯罪事實
    應依證據認定之，應依證據認定之，刑事訴訟法第154條定
    有明文。事實之認定，應憑證據，如未能發現相當證據，或
    證據不足以證明，自不能以推測或擬制之方法，為裁判基礎
    （最高法院40年台上字第86號判例要旨參照），此乃無罪推
    定原則及證據裁判主義之當然要求。認定犯罪事實，所憑之
    證據，雖不以直接證據為限，間接證據亦包括在內，然無論
    直接或間接證據，其為訴訟上之證明，須於通常一般之人均
    不致於有所懷疑，而得確信其為真實之程度者，始得據之為
    有罪之認定，倘其證明尚未達到此一程度，而有合理性懷疑
    之存在時，即無從為有罪之認定。刑事訴訟法第161條第1項
    規定：檢察官就被告犯罪事實，應負舉證責任，並指出證明
    之方法。因此，檢察官對於起訴之犯罪事實，應負提出證據
    及說服之實質舉證責任。倘其所提出之證據，不足為被告有
    罪之積極證明，或其指出證明之方法，無從說服法院以形成
    被告有罪之心證，基於無罪推定之原則，自應為被告無罪判
    決之諭知（最高法院76年台上字第4986號、92年台上字第12
    8號判例要旨參照）。
三、證據能力方面：
(一)、永煇公司貸款部分：
(1)、被告己○○：被告及其選任辯護人對於以下證據資料，均不
    爭執證據能力（見本院刑事卷(三)第72頁正面），得作為證據
    。
(2)、被告巳○○：被告及其選任辯護人對於以下證據資料，均不
    爭執證據能力（見本院刑事卷(三)第93頁反面），得作為證據
    。
(3)、被告午○○：被告及其選任辯護人對於證據資料，均不爭執
    證據能力（見本院刑事卷(三)第62頁、刑事卷(四)第147頁反面
    ），依法得作為證據。
(4)、被告庚○○：被告及其選任辯護人對於以下證據資料，均不
    爭執證據能力（見本院刑事卷(三)第73頁正面），得作為證據
    。
(5)、被告丑○○：被告及其選任辯護人對於以下證據資料，均不
    爭執證據能力（見本院刑事卷(三)第73頁正面），得作為證據
    。
(二)、永朧大樓貸款部分：
(1)、被告丑○○：被告及其選任辯護人對於以下證據資料，均不
    爭執證據能力（見本院刑事卷(三)第73頁正面），得作為證據
    。
(2)、被告庚○○：被告及其選任辯護人對於以下證據資料，均不
    爭執證據能力（見本院刑事卷(三)第73頁正面），得作為證據
    。
(3)、被告子○○：被告及其選任辯護人對於人證之供述證據部分
    ，均不爭執證據能力，僅就非供述證據部分編號一、二、十
    、十一、十二、十四、十九至二五之書證及物證，主張與其
    職務無關，不具證據關連性（見本院刑事卷(三)第104頁正面
    ），然除同意部分得作為證據，其餘之書證及物證部分，因
    被告被訴共同背信，依證據共同原則，除編號十、十一部分
    與待證事實無關，而不得作為證據者外，其餘書證及物證部
    分均有證據能力。
(4)、被告乙○○：被告及其選任辯護人對於以下證據資料，均不
    爭執證據能力（見本院刑事卷(三)第73頁正面），得作為證據
    。
(5)、被告巳○○：被告及其選任辯護人主張共同被告未○○、證
    人甲○○之審判外陳述無證據能力，本院不得作為認定其犯
    罪事實之依據，至其他證據資料，均不爭執證據能力（見本
    院刑事卷(三)第104頁反面、刑事卷(四)第112頁正面），依法得
    作為證據。
(6)、被告丙○○：被告及其選任辯護人僅主張共同被告丑○○之
    審判外陳述未經對質詰問，而無證據能力，本院不得作為認
    定其犯罪事實之依據，至其他證據資料，均不爭執證據能力
    （見本院刑事卷(三)第104頁反面、刑事卷(四)第14 7頁反面）
    ，依法得作為證據。
(7)、被告午○○：被告及其選任辯護人僅主張共同被告丑○○之
    審判外陳述未經對質詰問，而無證據能力，本院不得作為認
    定其犯罪事實之依據，至其他證據資料，均不爭執證據能力
    （見本院刑事卷之證據能力表示意見狀冊第92頁、刑事卷(四)
    第147頁反面），依法得作為證據。
(8)、被告卯○○：被告及其選任辯護人主張共同被告丑○○之審
    判外陳述未經對質詰問，及證人甲○○、癸○○之審判外陳
    述，均無證據能力，本院不得作為認定其犯罪事實之依據，
    至其他證據資料，均不爭執證據能力（見本院刑事卷(三)第10
    4頁正面、刑事卷(四)第147頁反面），依法得作為證據。
(9)、被告辰○○：被告及其選任辯護人主張證人天○○、戌○○
    之審判外陳述，均無證據能力，本院不得作為認定其犯罪事
    實之依據，至其他證據資料，均不爭執證據能力（見本院刑
    事卷(三)第105頁正面、書狀冊第136頁），依法得作為證據。
(三)、家橋公司貸款部分：
(1)、被告己○○：被告及其選任辯護人僅主張證人玄○○之審判
    外陳述無證據能力，不得作為認定犯罪事實之依據，其他證
    據資料，均不爭執證據能力（見本院刑事卷(三)第93頁反面、
    刑事卷(四)第127頁反面、160頁反面），依法得作為證據。
(2)、被告巳○○：被告及其選任辯護人僅主張證人亥○○之審判
    外陳述無證據能力，不得作為認定犯罪事實之依據，其他證
    據資料，均不爭執證據能力（見本院刑事卷(三)第93頁反面、
    刑事卷(四)第127頁反面），依法得作為證據。
(3)、被告庚○○：被告及其選任辯護人對於證據資料，均不爭執
    證據能力（見本院刑事卷(三)第85頁正面），依法得作為證據
    。
(4)、被告乙○○：被告及其選任辯護人對於證據資料，均不爭執
    證據能力（見本院刑事卷(三)第85頁正面），依法得作為證據
    。
(5)、被告寅○○：被告及其選任辯護人僅主張證人亥○○、玄○○之審判外陳述無證據能力，不得作為認定犯罪事實之依據
    ，其他證據資料，均不爭執證據能力（見本院刑事卷(三)第93
    頁反面、刑事卷(四)第127頁反面），依法得作為證據。
(6)、被告宇○○：被告及其選任辯護人僅主張共同被告乙○○之
    審判外陳述無證據能力，不得作為認定犯罪事實之依據，其
    他證據資料，均不爭執證據能力（見本院刑事卷(三)第94頁正
    面、刑事卷(四)第127頁反面），依法得作為證據。
四、實體方面：
(一)、本件公訴人指訴被告己○○、丑○○、庚○○、子○○、乙○○、寅○○、午○○、卯○○、丙○○、巳○○、宇○○
    、辰○○等人涉犯上開罪嫌，其證據資料及待證事項詳如本
    院刑事卷(一)、(二)之起訴書及補充理由書（含94年6月17日、7
    月8日、7月26日、7月27日94年度蒞字第2673號補充理由書
    、9411月22日94年度蒞字第14249號補充理由書、95年10月
    31日95年度蒞字第16403號補充理由書）所附證據清單所列
    之證據。訊據被告己○○、丑○○、庚○○、子○○、乙○○、寅○○、午○○、卯○○、丙○○、巳○○、宇○○、
    辰○○等人均堅決否認犯罪。
、永煇公司貸款部分，(1)、被告己○○辯稱：永煇公司負責人
    未○○向信託處申請貸款時，局長酉○○請伊去認識之後，
    伊帶同未○○至信託處之經理辦公室，同時找來授信部門副
    理丑○○、徵信部門副理亥○○、襄理及科長等人共同洽談
    ，貸款係以徵信部門之審查報告（包括徵信及鑑價報告）作
    為核貸依據，貸款用以清償前胎借款符合短期週轉金用途，
    伊在貸款過程未有何違法指示等語，(2)、被告丑○○辯稱：
    伊係督導授信之副理，不負責徵信及鑑價，伊看過徵信報告
    知悉永煇公司近二年半營運虧損3千多萬元，借款總額達3億
    1千多萬元，但徵信報告內同時記載永煇公司之資產高達5億
    7千9百多萬元，並非欠缺還款能力，又根據授信案件審查表
    內之「（陸）、承辦單位擬作之承作條件」，記載土地案估
    值九成核估放款值，當時估值為34,685千元，放款值為31,2
    16千元，實際上擔保放款額度僅3千萬元，另1千萬元為無擔
    保放款，並非違法超貸，依財團法人金融研訓中心出版之「
    銀行對企業授信規範」增修訂版之說明，資金用途包含償還
    銀行或民間債務，償還金融機構短期放款符合短期放款之用
    途，公訴人所指該筆貸款大多用於償還國泰信託投資公司之
    借款，非用於營運週轉金，違反中信局授信業務要點第7點
    ，乃係誤解銀行實務所致等語，(3)、被告庚○○辯稱：伊當
    時係授信科之襄理兼科長，不負責鑑價，絕無違法放款之犯
    意等語，(4)、被告巳○○辯稱：伊只負責不動產估價，不作
    授信、放款，估價時認為中華路二筆房地之買賣合約書所載
    買賣價格偏高，經現場實際勘查，參考前胎國泰信託投資公
    司設定了最高限額抵押金額4千2百萬元，評估不動產價值含
    增值稅約4千2百萬元，主要係因當時公告地價每坪約50萬元
    ，依內部規定在符合不超過最高加6成之限度內，加到6成即
    每坪80萬元（50萬元×1.6＝80萬元），不知永煇公司先前
    以該二筆中華路房地僅向國泰信託投資公司貸得2千多萬元
    ，且該地區其後確已開設6米寬道路，又永煇公司申請貸款
    日期是81年11月2日，授信科是同年11月6日上簽呈委託授信
    四科辦理徵信及估價，授信四科於同年月7日收文，換言之
    是從同年月7日才開始作業，伊於同年月16日提出估價報告
    ，起訴書誤認申貸日為81年11月15日，因此指稱至同年月20
    日放款，只經過5日即完成，絕非事實等語，(5)、被告午○○辯稱：伊只負責授信，不瞭解鑑價過程，亦沒見過徵信報
    告，絕無不法等語。
、永朧公司等貸款部分，(1)、被告丑○○辯稱：伊不知未○○
    係為規避申貸金額超貸規定，而以人頭戶分割成八戶申貸，
    公訴人所指巳○○、癸○○鑑估擔保品價值2億2千萬元及委
    外鑑價一事，直至市調處始被告知，絕無不法等語，(2)、被
    告庚○○辯稱：伊看到外部檢查報告才知分散借款及委外鑑
    價，不知有內部鑑價2億2千萬元之事，並無不法等語，(3)、
    被告子○○辯稱：伊係授信三科襄理，不知有分散借款及委
    外鑑價，更不知內部鑑價2億2千萬元等語，(4)、被告乙○○
    辯稱：伊當時係授信三科科長，負責六個個人戶之貸款案，
    從照片雖可看出是同一棟大樓，但不清楚是同一客戶利用人
    頭分散貸款，要求各借戶互有高額保證責任係有利於信託處
    之債權滿足，銀行作業上對於還款予以展期係正常情形，不
    知有內部鑑價2億2千萬元之事等語，(5)、被告巳○○辯稱：
    伊係授信四科經辦，有關鑑價部分，伊與癸○○、林清淵一
    起到過現場附近鑑價，當時只是初估金額，雖將鑑估四戶資
    料呈給林清淵，但不知八戶估價總金額若干，亦不清楚何人
    決定委外鑑價，林清淵對於估價雖表示金額過低，但未要求
    伊調高鑑價，徵信部分伊負責永朧、丁○○、戊○○、未○○四個申貸案之徵信，癸○○負責趙劉望、陳次均、朱素霞
    三個個人戶，曾昭琪負責永偉公司部分，伊與曾昭琪有去拜
    訪未○○、呂靜芳夫婦，而戊○○則是在81年11月間承作永
    煇公司申貸時就曾有聯繫，且有聯絡要求補提丁○○之個人
    綜合所得稅申請書等資料，並由丁○○、未○○陪同勘查長
    安東路停車塔、新生北路停車塔及華亭街停車塔等工地，從
    外部看來確有施工跡象，並且調查丁○○有投資永煇公司、
    永基廣告事業有限公司、永偉公司、永朧公司，並依丁○○
    、戊○○及未○○三人之個人綜合所得稅申報書之申報金額
    如實記載，檢附資料提供予授信科參考，伊無權更改個人所
    得稅申報金額，並非故意偽造徵信調查報告內容等語，(6)、
    被告丙○○辯稱：伊係授信三科經辦，經科長乙○○交辦承
    作趙劉望、陳次均、朱素霞三個個人戶申貸案，當時資料內
    附有授信四科製作之徵信資料（包含國際建經公司出具之鑑
    價報告書、個人綜合所得稅申報書、貸款戶之個人資料表等
    ），因係擔保放款，只要注意擔保品價值是否高於放款金額
    及貸款人有無不良信用紀錄，不知內部鑑價2億2千萬元之事
    等語，(7)、被告午○○辯稱：伊係授信二科經辦，負責永偉
    、永朧二公司申貸案之授信審查，不知內部鑑價2億2千萬元
    之事，永偉公司及永朧公司因係新成立之公司，成立初期只
    有支出而無營業收入，本來就不免有一定虧損，授信四科提
    出之徵信調查報告已清楚說明該二公司之還款來源，其中永
    偉公司申貸金額為2千3百50萬元，該公司在桃園龜山、竹東
    有建案，預估銷售金額為285,147.9千元，預估利潤53,711.
    4 千元，竹北建案利潤亦有2千餘萬元，而永朧公司部分，
    依徵信調查報告記載係永煇公司購入長安東路、華亭街停車
    塔建案之土地，當時華亭街已打好地基，預定82年8月完工
    ，已開始銷售，長安東路停車塔尚在發包中，合計長安東路
    二座、華亭街四座、新生北路三座停車塔，可創造306個停
    車位，並且有發售會員卡，因此伊認為有還款能力，至於債
    務人發生遲延繳息時，與債務人展開協商係銀行正常作業方
    式，與財政部介入現金卡催討模式一樣，有關未○○個人戶
    申貸案之授信經辦人應係卯○○，起訴書第29頁附表有所誤
    載等語，(8)、被告卯○○辯稱：伊係承辦未○○、戊○○、
    丁○○三個個人戶申貸之授信經辦，只要客戶無不良債信，
    有正當職業，且有十足擔保，就不需考慮其他因素，依巳○○製作之徵信報告來看，貸款戶具有相當資力，不知有內部
    鑑價2億2千萬元之事等語，(9)、被告辰○○辯稱：鑑價過程
    中，沒有人找伊要求調高鑑價金額，中信局亦無任何員工與
    伊接觸，82年4月8日上午9時許，天○○將要送交信託處及
    永朧公司之函稿交給伊，當天因總經理辛○○還未到辦公室
    ，天○○告以鑑價報告書已先送信託處，故伊在公文上批註
    本件已送中信局，不知己○○以電話指示要求調高鑑價金額
    等語。
、家橋公司貸款部分，(1)、被告己○○辯稱：家橋公司負責人
    申○○係與蔡中涵一起到中信局，當初是初步洽談，沒有提
    到貸款及擔保品，其後交由承辦人員依照權責辦理，伊未作
    任何違法指示，更無違法核定貸款等語，(2)、被告巳○○辯
    稱：伊製作之徵信報告係引用經經理批示之估價報告，經理
    既無意見，伊當然無法置喙，家橋公司當時有提供資金運用
    說明書，說明公司有三芝工地1,100坪，銷售總面積7,680坪
    ，近期預售，預定6月申請建造，10月動工，中華路合建案
    預定83年開工，伊進行徵信時，有拜訪申○○，並作成訪談
    紀要，並無偽填不實資料等語，(3)、被告庚○○辯稱：從資
    料中固可看出家橋公司當時處於虧損狀態，亦可知道貸款用
    途是為了清償前胎抵押貸款，但絕非明知該公司無償債能力
    等語，(4)、被告乙○○辯稱：伊看到貸款申請書才知道申○○申請貸款，不知是透過前立委蔡中涵洽談，申請書上係記
    載申貸金額4千2百萬元，並由伊交給經辦宇○○承辦，並無
    在移文單上註記3千7百萬元之事，短期週轉金可用以償還既
    有之債務，例如清償前順利抵押貸款等語，(5)、被告寅○○
    辯稱：申貸案係由授信二科交辦，伊不知是否為高層交辦，
    己○○未向伊有任何指示，伊承作家橋公司申貸案之鑑價以
    前，曾有過相關不動產估價之經驗，鑑價報告未違反中信局
    授信擔保品估價及押值計算標準等語，(6)、被告宇○○辯稱
    ：伊在移文單上記載之金額是4千2百萬元，此為客戶申請貸
    款時填寫之金額，並非3千7百萬元等語。
(二)、得心證之理由：
(甲)、永煇公司貸款部分：
    此部分之爭點為：(1)、被告等是否明知未○○偽造不動產買
    賣契約書？(2)、是否明知未○○前以該不動產僅向國泰信託
    投資公司貸得2千餘萬元？(3)、擔保品價格是否故意高估？
    (4)、是否明知永煇公司欠缺穩定之還款能力？(5)、明知貸款
    大多用於償還前胎國泰信託投資公司之貸款，而非營運週轉
    金，是否違反中信局授信業務要點第7項規定：「對公民營
    事業機構之短期融資以確有還款財源者為限，其資金用途以
    短期週轉為原則」，短期週轉金之用途可否用於償還先前之
    債務？(6)、申貸案是否僅5日即完成放款，係符合便民要求
    或刻意配合違法放款？(7)、擔保品之放款值3千1百20餘萬元
    ，實際放款4千萬元，是否違法放貸？(8)、82年10月間，未
    ○○發生逾期繳息時，簽辦還款展期是否屬於金融界之正常
    現象？
１、經查，未○○持向信託處申貸之台北市○○路○段81巷58號
    及60號等二筆不動產，實際買入價格為2千1百萬元，非如買
    賣契約書上所載8千2百18萬元一節，經證人未○○供承在卷
    ，且有偽造之不動產買賣契約書一份附卷可稽（見卷十三第
    1至3頁）。然公訴人指稱被告等人明知買賣價格不實且前胎
    貸款所得僅2千多萬元一情，未見有何積極證據提出，依證
    據裁判主義及嚴格證明（刑事訴訟法第154條第2項、第155
    條第2項）之要求，已不得作為不利被告之認定。而證人即
    共同被告未○○復於偵查中向檢察官供稱：「（問：如何能
    貸到4千萬元？）因我虛稱買價矇騙銀行」等語在卷（見90
    年度他字第645號偵查卷《下稱卷七》第47頁反面），未○○既係以「虛稱買價矇騙銀行」之方式申貸，自是銀行相關
    貸款承辦人不知偽造買賣價格。此情觀之被告巳○○於不動
    產擔保品估價表登載：「毗鄰不動產查價結果：1、本筆根
    據80年11月5日買賣契約書成交價為8,218萬元，土地平均每
    坪約162.7萬元。2、經現場查訪標的物所在地內側鄰近之土
    地，開價以每坪50~55萬元出售。3、本案土地成L型，地形
    雖較不完整，但是都市計劃預定在附近開闢6M巷道，可增加
    該區域之發展，提升土地之價值，因此本案土地合理價位每
    坪在70萬元左右」、「本案擔保品原坐落中正區○○段○○
    段695地號之建物門牌號碼中華路2段81巷58樓，經現場勘查
    地上物已拆除，另在697地號上之建物門牌號碼中華路2段81
    巷60號1樓建物已陳舊，不予計算估值」（見卷十三第5頁）
    ，並未採信未○○所提買賣契約書之交易價格甚明。
２、有關放款作業程序是否異常迅速一情，依永煇公司提出之借
    款保證聲請函，申請貸款日應為81年11月2日（見本院調查
    證據聲請狀冊第32頁），起訴書所指申貸日為81年11月15日
    ，核定放款日為20日，整件申貸案僅5日即完成云云，應有
    誤會。而被告巳○○估價時，其依81年度土地公告現值加6
    成予以估價之重要參考事項即「都市計劃預定在附近開闢6M
    巷道」一節，有台北市政府工務局新建工程處95年9月1日北
    市工新養字第09562340700號函略以：「本市○○○路258巷
    道路新築工程，係於85年7月6日由本府工務局養護工程處闢
    建完成之6米巷道」等語及台北市○○段地籍圖一份、現場
    照片12幀可佐（見本院刑事卷(四)第35至42頁），堪認上開抵
    押品即中正區○○段○○段695、697地號附近，確有經都市
    計劃在該處開闢6米巷道之事實，被告在不動產擔保品估計
    表內所記載之事項屬實，尚無虛構之情事。又該二筆土地坐
    落在延平南路、中華路2段、和平西路2段之間，對外交通便
    利，附近有植物園、和平醫院、學校、加油站等公共設施，
    被告依81年度土地公告現值加6成，並扣除增值稅後，認定
    該二筆土地之估值合計3468萬5千元，與「中信局授信擔保
    品估價及押值計算標準」有關「土地擔保品」之估價標準略
    以：「一、照地政機關最近年期之土地公告現值。二、如公
    告現值偏低或偏高，得酌予加成，但最高加成不得超過公告
    現值60％」（見90年度偵字第12547號偵查卷《下稱卷六》
    第277頁），尚無何違背。起訴書指陳被告巳○○「以公告
    地價加6成予以高估擔保品之價值為4千2百萬元（每坪高估
    至80萬元）」云云，並非事實。再徵之證人即副理亥○○於
    本院證稱：「（問：巳○○以公告現值加6成，是否是在其
    職權範圍內之建議權？）本件我同意估價人員估出來的價格
    ，同意之後我就核章往上呈送。‧‧（問：你認為巳○○以
    公告現值加6成所鑑估的價格，你在審查時是否認定此價格
    是可以接受的？）是的」、「（問：巳○○以公告現值6成
    有無違反中央信託局授信擔保品及押值計算標準？）沒有違
    反」、「（問：巳○○鑑估本案，有無與其他案件鑑估方式
    不同？）沒有。‧‧巳○○在第五點之『毗鄰不動產查價結
    果』3.中已有說明有預定道路未來有發展潛力，所以我認為
    他的估價尚屬合理」等語（見本院刑事卷(三)第128頁反面至
    130 頁），及永煇公司前以該二筆不動產向前胎國泰信託投
    資公司貸款額度實為3千萬元，並設定最高限額抵押權額度4
    千2百萬元以為擔保（見本院調查證據聲請狀冊第39、40頁
    、卷十三第21頁），最高限額抵押權之金額尚高於巳○○所
    列估值3468萬5千元。起訴書認前次貸款僅2千餘萬元，既非
    事實，所指「被告等明知前次擔保貸款僅2千餘萬元」云云
    ，自係與事實不合之錯誤指訴。遑論逾放之後中信局聲請本
    院民事執行處強制拍賣上開不動產時，經本院於83年10月7
    日公開拍賣之最低底價為3,460萬元，有上開不動產擔保品
    估價表、信託處調查報告及本院民事執行處通知足憑（見本
    院調查證據聲請狀冊第39、40頁、卷十三第21頁），亦與上
    開估值相當，顯難認定被告巳○○有故意高估或違反中信局
    內部估價作業規範之情形。
３、有關放款值之計算，依中信局授信擔保品估價及押值計算標
    準有關最高押值之計算標準有二，(1)、「（鑑定總價－增值
    稅）×90％」，或(2)、「實際買賣價格×70％」（見卷六第
    277頁）。在未○○所提出買賣價格8218萬元被認為有膨脹
    價格而不被採信之下，依「（鑑定總價－增值稅）×90％」
    標準計算結果，最高押值為3121萬6500元（3468萬5千元×9
    0％）。基此，被告即授信經辦午○○所製作，經各級審核
    人員（被告即科長庚○○、副理丑○○、經理己○○）審核
    之放款值3,121.6千元，自無違反相關授信規定。至實際放
    款額度何以達4千萬元，高出放款值3121萬6500元一節，業
    據被告午○○於市調處辯稱：「（問：本案放款值（即拍賣
    後預估可回收之金額）僅3千1百餘萬元，何以竟核貸4千萬
    元？）放款值部分屬擔保放款，本貸案超出放款值部分之核
    貸金額屬搭配之無擔保信用放款。‧‧‧（問：據前提示之
    授信案件審查表，其內並未記載搭配無擔保信用放款？）本
    局作業皆無特別標示，這是本局慣例」等語（見卷十第165
    頁），與被告丑○○於本院審理時供稱：「其中3千萬元為
    上開二筆房地之擔保貸款，另1千萬元為無擔保貸款」
    等語一致（見本院刑事卷(三)第33頁反面），且有中信局授信
    作業要點第8條第4款規定：「財、業務情況正常或與其他金
    融機構往來情形正常，經本局積極爭攬者，得酌情減提或免
    提擔保品」（見卷六第227頁反面）及中信局辦理短期周轉
    金放款作業辦法第7條規定：「擔保品及連帶保證人：依本
    局授信業務辦法規定酌情徵提或免提」（見本院卷(三)第114
    頁），可資參照。亦即，永煇公司貸款案實際放款4千萬元
    ，係包含有擔保放款3千萬元及無擔保信用放款1千萬元，除
    非有積極證據足以證明至令本院確信被告午○○、庚○○、
    丑○○、己○○等人審核上開授信條件時，明知永煇公司之
    財業務及信用狀況不良，不宜放款，否則在分層負責授權之
    範圍內，自有權決定再核撥1千萬元之無擔保貸款，其情節
    與起訴書所謂「明知放款值僅3121.6千元，而故意違法超貸
    予4千萬元」云云，要有不同。
４、起訴書及補充理由書所謂：「依擔保品估價表及調查報告明
    知永煇公司近二年半營運虧損3千萬餘元，借款總額已達3億
    1千餘萬元」云云，雖有中信局信託處調查報告所附永煇公
    司之徵信調查報告提要可佐（見卷十三第16頁）。惟查，永
    煇公司81年6月30日之財務狀況，其資產總額達3億4,031萬6
    千元，負債總額3億3,639萬元，淨值尚有3,926萬元，且於8
    1年10月28日增資1億5千萬元（81年10月28日止之銀行存款1
    億1,530萬4,951元），資產總額高達5億7,913萬7千元，自
    有資本率17.27％，同日借款總額4億2,205萬5千元，淨值合
    計1億5,708萬2千元，有中信局信託處調查報告所附永煇公
    司徵信調查報告提要、損益表、調整後資產負債表、81年10
    月30日資產負債表、81年10月28日資產負債表、81年1月1日
    至同年月30日之損益表、可佐（見卷十三第16、19至26頁、
    本院卷(四)第67頁），足認資產依然大於負債。公訴人僅著眼
    於永煇公司成立後近二年半營運虧損3千餘萬元，卻未考量
    該公司甫於79年間成立，成立營業之初，自不免因只有支出
    而無營業收入，暫時處於虧損狀態之特殊情況，及公司前景
    看佳等有利因素，徒以永煇公司處於虧損狀態及對外舉債額
    度高達3億多元，遽指該公司欠缺還款能力，未免失之臆測
    與擬制。此理正如臺灣高鐵公司成立後，多年來已投入數千
    億元之營業費用，甫營運之初，財務狀況不免因營收少於支
    出，發生虧損在所難免。尤以台北都會地區地狹人稠，汽車
    數量與可用停車空間不成比例，停車一位難求，停車位租金
    漲多跌少，乃周知之事實，民間私人興建停車場，確係政府
    鼓勵培養、前景看好之產業。此等前景樂觀之條件足為還款
    能力之重要參考因素，檢察官捨此不論，不免流於見樹不見
    林。
５、所謂「短期放款」，係指一年以內之放款（銀行法第5條規
    定參照）。一般而言，短期放款之用途有二，一者購買或充
    當資產，其二為償付流動負債。後者如償付銀行透支本息、
    償還金融機構短期放款及商業本票、償付應付帳款、償付應
    付票據、償付應付薪工、支付應付稅制、支付應付股利、支
    付一年以內到期之中長期負債本金及利息、償還其他流動負
    債（財團法人金融人員研究訓練中心「銀行對企業授信規範
    《增修訂版》」參照，本院刑事卷(三)第111至113頁）。查本
    件永煇公司貸款之授信類別為一年期之「短期週轉金放款」
    ，借款用途為「營運週轉」，有中信局授信案件審查表足憑
    （見卷十三第7、13頁），倘將轉貸所得用以償還前胎之抵
    押貸款，參諸上開說明，自屬合於短期放款用途，並不違反
    該局授信業務要點第7項規定：「對公民營事業機構之短期
    融資以確有還款財源者為限，其資金用途以短期週轉為原則
    。」蓋以永煇公司以原向國泰信託投資公司設定抵押貸款之
    房地，轉向中信局信託處申請短期融資放款，乃私經濟行為
    ，只要鑑估、徵信、授信及放款等作業程序符合規定，永煇
    公司非顯無還款能力，且授信條件又非不利於中信局，當無
    要求自我設限不准轉貸之理。如前所述，有關永煇公司貸款
    案之擔保品鑑估、徵信及授信作業，既無何違法之處，同意
    轉貸無非係為賺取放款利差及扶植國內相關潛力產業，而信
    託處為取得第一順位抵押權以確保債權，自須以短期放款代
    償前胎貸款，始能塗銷前順位抵押權，此毋寧為抵押貸款之
    常態。反之，若真如起訴書所指：短期週轉放款不得用於償
    還前胎之國泰信託投資公司之貸款云云，而任令貸款人將貸
    款所得用作其他用途，信託處即無法取得第一順位抵押權，
    此方是造成中信局重大損害之背信行為。此等短期週轉放款
    可得用以支付前胎貸款一事，徵之證人亥○○在本院審理中
    結證：「（問：本件永煇公司貸款案之『中央信託局授信案
    件審查表』六，承辦單位擬定之承作條件『授信類別：短期
    週轉放款』，是否可用以償還對於該擔保抵押品之前手即國
    泰信託投資公司貸款？）可以，這種事是銀行普遍的處理」
    等語（見本院刑事卷(三)第130頁反面、131頁正面），灼然甚
    明。公訴人欠缺積極證據足證被告等人明知永煇公司貸款目
    的非為營建停車塔，空於起訴及補充理由書書指謂：「被告
    午○○明知該貸款大多用於償還前順位之國泰信託投資公司
    貸款，而非營運週轉金，明顯違反該局授信業務要點第7項
    規定：『對公民營事業機構之短期融資以確有還款財源者為
    限，其資金用途以短期週轉為原則』，惟受制於被告己○○
    等指示，即於已製作授信審查表上登載長安東路等工程需資
    金1億1千餘萬元為週轉金等不實需求，簽報放款4千萬元」
    云云尚嫌失之無據，非有可採。
６、此外，未○○自82年10月間起發生逾期繳息，經被告即經辦
    午○○及各級審核人員（科長乙○○、襄理庚○○、副理宙
    ○○、亥○○）審核，予以簽辦還款展期，至83年中未○○
    因無力繳息及多筆申貸案已列逾放款而移請法院處理，至89
    年初擔保品經法院以1千3百餘萬元拍賣，造成中信局帳面上
    發生6千1百餘萬元之呆帳損失（含利息、違約金）等情，為
    被告等人所不爭執，堪信為真。然貸款人逾期繳納本息，與
    經濟景氣及公司營運狀況息息相關，在金融界並非罕見之現
    象，而債權銀行在債務人發生本息清償遲延時，與債務人進
    行協商，如要求增加擔保品，減息或延展清償期限等措施，
    均不失保全債權之協商方式。相關經辦人若非故意損害中信
    局信託處之利益，要不得因事後簽辦還款展期，未立即對永
    煇公司雨天收傘，遽認係違背誠信忠實之義務。否則在卡債
    風暴之下，行政院及財政部介入要求金融機構與債務人（俗
    稱卡奴）進行清償協商，豈非均屬背信行為之共犯結構。
７、綜上，被告等人於永煇公司貸款之鑑價、徵信、授信、放款
    等過程，均合於相關作業規範而無違背誠信忠實之義務，起
    訴書及補充理由書所指各情，若非誤認事實，即係對於金融
    實務操作認知有誤，自不得以刑責相繩。公訴人所提出之證
    據，尚不足為被告有罪之積極證明，其指出證明之方法，亦
    無從說服法院以形成被告有罪之心證，不能證明犯罪，本院
    應諭知被告巳○○、午○○、庚○○、丑○○四人無罪之判
    決，而被告己○○被訴公務員登載不實罪嫌部分，因與上開
    經本院論罪科刑之背信犯行，有裁判上一罪關係，本院尚無
    庸另為無罪之諭知。
(乙)、永朧公司等貸款部分：
    此部分爭點為：(1)、被告丑○○、庚○○、子○○、乙○○
    、巳○○、丙○○、午○○、卯○○等人是否明知內部鑑價
    總值僅約2億2千萬元，委外鑑價提高為3億6千4百14萬4千7
    百94元係不實內容？(2)、其等是否明知八戶係未○○為規避
    審核層級而分散貸款？若明知或可得而知，應負內部行政責
    任或刑事責任？(3)、其等有無故意製作內容不實之徵信報告
    ？(4)、與己○○有無犯意聯絡或行為分擔？(5)、辰○○所掌
    業務範圍為何，知否鑑價報告書內容不實，要否擔負刑責？
(乙)-１、被告丑○○、庚○○、子○○、乙○○、巳○○、丙○○、午○○、卯○○被訴部分：
１、徵信調查方面：公訴人所指被告巳○○知悉己○○委外高鑑
    之意圖，基於迎合上意，未依「中信局徵信工作手冊」、「
    中信局各營業單位徵信作業要點草案」及「個人授信案件徵
    信處理作業事項」等徵信作業應遵守之各項規定，未與申貸
    人頭丁○○、戊○○、趙劉望、陳次鈞、朱素霞等聯絡面談
    ，即逕依未○○夫婦出具之申貸戶「個人資料表」等資料分
    別製作個人及公司戶之徵信報告，且明知渠等檢附之綜合所
    得稅申報書申報81年度所得金額甚低（年收入僅30萬元至90
    萬元不等）與個人資料表所載內容不符（分別登載3百萬元
    及1千餘萬元不等），竟違反「個人授信案件徵信處理注意
    事項」第五項之規定，未依責徵信覈實等情，經查被告巳○○負責其中永朧公司及個人戶丁○○、戊○○、未○○等四
    戶之徵信，癸○○負責個人戶朱素霞、趙劉旺、陳次鈞三戶
    之徵信，永偉公司之徵信則由另一經辦曾昭琪負責，有上開
    八戶之中信局徵信調查表及六個人戶之「個人資料表」、81
    年度綜合所得稅申報書附卷足憑（見卷六第244至252頁、卷
    七第94至118頁）。有關個人戶方面，被告巳○○於82年4月
    8日在中信局個人放款徵信報告表（抵押放款用）上分別登
    載81年度綜合所得總額：丁○○53萬706元、戊○○95萬702
    7元、未○○53萬1399元，癸○○於82年4月2日在中信局個
    人放款徵信報告表（抵押放款用）上分別登載81年度綜合所
    得總額：陳次鈞35萬9322元、朱素霞48萬9250元、趙劉望36
    萬1288元，不僅均附記「依規定徵提81年度綜合所得稅結算
    申報書」，且記載略以：「未○○目前經營永煇公司、永朧
    公司分別為3年及5個月，有正當職業，並為永偉公司、永基
    廣告事業有限公司股東，分別投資上述四家公司金額56,785
    千元、12,500千元、6,250千元、350千元」、「戊○○目前
    任職永煇公司財務處經理，期間約8個月，有正當職業，呂
    小姐並為該公司及其關係企業永朧公司股東，分別投資5,75
    0千元、1,250千元」、「丁○○目前任職永煇公司事業處處
    長，期間約3年，有正當職業，呂君並為該公司及其關係企
    業永基廣告事業有限公司、永偉公司、永朧公司股東，分別
    投資13,850千元、200千元、1,250千元、1,250千元」、「
    陳次鈞目前服務於永朧公司，擔任專員」、「朱素霞目前服
    務於南山人壽公司」、「趙劉望目前服務於永煇公司，擔任
    助理」等語，有上開中信局個人放款徵信報告表（見卷七第
    94、102、106、110、114、118頁）及永煇公司股東名簿、
    永基廣告事業有限公司董事股東名單、永偉公司股東名簿、
    永偉公司董事股東名單、永朧公司股東名簿、永朧公司董事
    暨監察人名單為憑（見本院調查證據聲請狀冊第51至56頁）
    。有關公司戶方面，被告巳○○製作之永朧公司徵信調查報
    告內載：「1、該公司成立於81年11月，原永煇建設事業集
    團，由未○○先生擔任董事長，資本額25,000千元，目前正
    辦理現金增資95,000千元，增資後資本額將達12,000千元，
    主要業務從事停車塔投資興建與相關業務之經營管理規劃。
    該公司甫成立不久，尚無收入，因營業費用及利息支出等開
    支，致營業結果81年度虧損546千元，82年度迄3月10日止虧
    損1,168千元，淨值為23,286千元，資本虧折率6.86％，同
    日資產總額53,549千元，借款總額30,250千元，自有資本率
    43.49％。2、該公司計劃在台北縣市興建全自動電腦連鎖服
    務機械式立體停車場8百座，預計可提供3萬個停車位。即將
    動工興建者有長安東路2座停車塔、華亭街4座停車塔、新生
    北路3座停車塔，共可提供306個停車位，預計今（82）年4
    月中旬起吸收連鎖停車會員，除會員入會費及年費收入外，
    所建停車塔尚可利用作電視牆廣告及經營電腦洗車、汽車用
    品販賣等週邊服務，以增加營收。3、該公司於82年3月購置
    台北市○○○路○段72之1號7、8樓作為辦公場所，為應購置
    資金週轉需要，擬提供該辦公場所為擔保，向本局申請長期
    擔保貸款43,500千元，所借款項將以營業收入及利潤為還款
    財源」等語，有中信局徵信調查報告及訪談紀要、損益表（
    81年11月26日至82年3月10日）、調整後資產負債表（81年
    12月31日至82年3月10日）足考（見卷七第66至73頁）；而
    曾昭琪所製作之永偉公司徵信調查報告登載：「1、該公司
    成立於81年6月，董事長為呂靜芳，目前實收資本額2千5百
    萬元，‧‧以委託興建國民住宅銷售為業。2、該公司目前
    已著手興建之工程計有桃園龜山鄉及竹北市○○○路二案，
    預計全部售出後營收各為2億3千萬元及9千8百餘萬元，預估
    利潤各為5千3百餘萬元及2千7百餘萬元。81年度因尚無營收
    ，呈現虧損計4,671千元，81年底流動資產為120,578千元，
    占資產總額之99.31％，其中營建土地及在建工程計120,509
    千元，流動比率166.09％，連動比率0.09％，負債比率497.
    26％。3、該公司於82年3月購置北市○○○路○段72之1號4
    樓作為辦公場所，為應購置資金週轉需要，擬提供該辦公場
    所為擔保，向本局申請長期擔保貸款23,900千元，並以其營
    業收入及利潤為還款財源」等語，有中信局徵信調查報告及
    訪談紀要、損益附表（81年度）、資產負債狀況附表（81年
    12月31日）足考（見卷七第79至89頁）。上開申貸戶之個人
    及公司財務狀況之徵信調查內容，既已向申貸人徵提個人綜
    合所得稅申報書，並依訪談所得作成詳細紀要，自無違法。
    再考之中信局「個人授信案件徵信處理注意事項」第5項規
    定：「個人授信戶，其填送個人收入情形，與綜合所得稅申
    報書內容有出入時，以申報書內容為準，作為其償還能力與
    還款財源之參考。」徵信調查時，遇有書面與個人填載內容
    不一致時，自應將「個人授信戶填寫之個人收入」及「綜合
    所得稅申報書」一併送交授信科作為授信人員作為審查償還
    能力及還款財源之參考，尚無先為檢查之必要。足證公訴人
    因認徵信經辦被告巳○○等人係明知個人收入與綜合所得稅
    申報書內容不一，而仍將個人收入填載於徵信調查報告，係
    故意登載不實個人所得資料於徵信調查報告云云，非有理由
    。
２、授信審查方面：被告午○○所製作之永朧公司、永偉公司之
    授信案件審查表，除詳列徵信經辦製作之徵信調查意見，並
    依國際建經公司之鑑價計算估值，且說明永朧公司負責人未
    ○○資力尚佳，依台北都會地區交通狀況及日本立體停車場
    發展現況之經驗，認為該業務之經營尚具發展潛力，又為政
    府獎勵投資行業，核估放款值43,551千元，而永偉公司已分
    別於桃園縣龜山鄉及竹北市○○○路覓妥建地其中龜山鄉建
    案並於82年2月取得建照，82年3月29日推出，竹北市建案正
    申請變更設計及起造人，將於近期內推出，預估獲利80,000
    千元，於收益入帳後將可轉虧為盈，財務及資本結構亦將獲
    大幅改善，核估放款值23,931千元，有該二公司之中信局授
    信案件審查表可佐（見卷七第61、76頁），授信審查程序可
    謂嚴謹而詳細。另被告卯○○承作之丁○○、戊○○、未○○三戶之授信審查，乃評估其等均已所有名下房地申請購屋
    貸款，有卷附借款申請書為憑（見市調處酉○○等涉嫌瀆職
    卷，下稱卷十三，第62、94、138、152、166、181、196、2
    10頁），依該時「中央信託局辦理消費者貸款要點」第3條
    規定：「購置房屋貸款依左列規定辦理：一、對象：凡本國
    國民購置房屋而取得所有權後，得申請本貸款。二、額度：
    在所提供之擔保品押值範圍內核貸，並得在額度內循環使用
    。三、期限：最長廿年，並得酌訂付息不還本之寬限期，惟
    其期限最長為五年。四、利率：‧‧‧。五、擔保品：以所
    購土地、建物設定第一順位抵押權予本局‧‧‧。六、保證
    人：‧‧‧。七、償還辦法：‧‧‧。」辦理消費者房屋貸
    款案件，承辦人所要注意的是放款額度是否在擔保品價值範
    圍以內。蓋以擔保放款既得使債權之滿足獲得擔保，還款財
    源之審查即非第一要事，況以該等貸款案件均屬轉貸之性質
    ，申貸人原已向第一銀行基隆分行設定第一順位抵押貸款，
    不動產價值既隨市場變動，本可藉由重新估價而貸得與擔保
    品價值相當之款項。加上申貸人轉向中信局申請轉貸時，均
    無繳息不正常之不良信用紀錄，足認當時貸款人對於利息繳
    付，財力上尚無庸置疑。在授信審查表上加註「申貸人除薪
    資外，另有租賃、投資收入及還款能力佳（或尚可）」等語
    ，既經記載略以「據借款人稱‧‧‧」，及經向聯合徵信中
    心查詢與銀行間往來正常，申貸人名下有多筆，並出租予永
    煇等公司使用之徵信調查所得相符等因素，證人癸○○又於
    本院審理時證稱：「當時對於這種收入，銀行界貨是同業一
    般的作業慣例，對於個人所得若遇到無法查證時，就以備註
    的方式來處理。因為當時沒有辦法查證，所以在備註記載只
    是說明參考示」等語（見本院刑事卷(四)第114頁），堪認被
    告卯○○等人於授信審查表所引資料，並無明知為虛偽不實
    事項而予以登載之情事。同理，被告丙○○所製作之陳次鈞
    、朱素霞、趙劉望等個人戶之授信案件審查表，與上開未○○等個人戶申請貸款之情形，亦無不同，難認係故意登載不
    實內容於中信局授信案件審查表。
３、再查，被告卯○○、丙○○於承辦上開八戶貸款之授信條件
    時，分別簽報2千3百90萬元至6千2百萬元不等之放款額（合
    計2億8500萬元），並經各級審核人員（即科長乙○○、襄
    理子○○、副理丑○○、經理己○○）審查，而為放款，為
    被告等所不爭執，且有前揭中信局授信案件審查表在卷可參
    。但如所述，國際建經公司調高鑑估總值一事，係受被告己○○所個別指示，以證人癸○○曾就草估價格與科長林清淵
    就草估價格交換意見，並經亥○○介入排解，並參與其後之
    徵信工業，猶且無證據足認其知悉委外鑑價過程及委外鑑價
    不實（見本院刑事卷(四)第115、116頁），此參之癸○○未經
    檢察官起訴自明，被告丑○○、庚○○、子○○、乙○○、
    巳○○、丙○○、午○○、卯○○等人既均被排除於委外鑑
    估過程，焉有反而明知委外鑑價不實之理。公訴人僅因其等
    參與委外鑑價以後之徵信、授信業務，遽指主觀上明知委外
    鑑價過程涉及不法云云，實嫌欠缺佐證。
４、人頭分散貸款方面：上開擔保品均位於同一棟永朧大樓，且
    各該公司戶及個人戶均為未○○及其妻呂靜芳所屬公司與親
    友、員工，徵信調查時可知該等申貸人均與未○○關係密切
    ，且授信部門於辦理授信時復要求各該貸款人應互為貸款之
    連帶保證人，有該等授信案件審查表可稽。衡情相關徵信及
    授信承辦人員從諸多蛛絲馬跡當能推知該八戶非無同一客戶
    分散借款、集中使用之可能，實際上八戶申貸總授信額度已
    超出信託處之權限範圍，屬於理事會權限。足信未○○確係
    為規避中信局理事會對於高額度之審核及獲取超貸利益之不
    法犯意，而分散貸款。惟有關購置房屋貸款，依「中信局辦
    理消費者貸款要點」第3條規定：「一、對象：凡本國國民
    購置房屋而取得所有權後，得申請本貸款。二、額度：在所
    提供之擔保品押值範圍內核貸，並得在額度內循環使用。‧
    ‧‧五、擔保品：以所購土地、建物設定第一順位抵押權予
    本局‧‧‧。六、保證人：必要時得徵提之」（見卷七第12
    0頁），乃限制以房屋所有權人為貸款對象，而該等貸款案
    件，原均為申貸人原向第一銀行基隆分行設定抵押貸款之轉
    貸案件，被告丑○○、庚○○、子○○、乙○○、巳○○、
    丙○○、午○○、卯○○等人鑑於申貸人前業通過第一銀行
    基隆分行之授信審查，考之該等擔保品依委外鑑價估值足可
    滿足上開放款額度之債權滿足，貸款人復均有正當職業、固
    定資產與可觀收入，而同意未○○比照前向第一銀行基隆分
    行貸款之模式，形式上與「中信局銀行授信業務分層授權規
    則」及「中信局銀行授信業務分層授權要點」對於同一客戶
    授信總額度之限制規定，雖未盡相符（見92年度偵字第9673
    號偵查卷，下稱卷三，第96至102頁），然既無證據足認此
    舉顯然損害中信局之財產上利益，便宜措施至多屬於內部作
    業規範之違反，非涉國家刑罰權之處罰範圍。
５、逾放承受擔保品方面：公訴人指稱永朧大樓貸款案於83年間
    因逾期移請本院聲請拍賣後，中信局承辦人壬○○函覆本院
    提高上述八戶抵押品法拍底價，本院乃將第一次拍賣底價調
    高為2億9千餘萬元，並於同年7月間由催收經辦賴耀鐘簽報
    由該局以一拍底價承受擔保品，用以消除違法超貸後產生之
    債權及呆帳；同年11月間，本院續通知中信局有關永朧公司
    （永朧大樓7、8樓）、永偉公司（永朧大樓4樓）二逾放案
    將訂一拍底價，仍函告本院依國際建經公司所鑑價價格提高
    法拍底價，致法院提高法拍價後，該局帳面上增加3千1百餘
    萬元承受成本。至89年3月上開抵押品經國有財產局以1億6
    千6百餘萬元標售，造成中信局1億3千餘萬元呆帳損失等情
    ，固為被告所不爭執，然徵之證人賴耀鐘於本院證述：「（
    問：你的意思是7月25日與7月30日的簽呈，都是長官指示的
    ？）是的。（問：請說明當時指示你的長官為何人？）當時
    我是催收經辦，可以指揮我的長官是授信二科、三科，該二
    科的科長、襄理、副理都是我的長官，當然經理也是。‧‧
    ‧（問：曾經說過簽呈是己○○指示你，你重新帶回去重新
    寫再呈上去？）我從來沒說過」等語（見本院刑事卷(四)第12
    2至124頁），及證人壬○○在本院審理時結證：「（問：你
    承辦催收業務有無接過民事執行處的通知要求就不動產鑑價
    金額表示意見？）永朧大樓有很多樓層，所有權都是不同人
    ，在地方法院執行處中是分由不同的七、八個案件處理，有
    部分的樓層在拍賣的過程有收到法院的通知，就鑑價金額表
    示意見，我們依照過去案例就當時鑑價價格與原來貸款時估
    價金額是否有差距，有差距的話我們就會表示意見。（問：
    是否記得這件貸款案最後中信局是以第一拍底價承受嗎？）
    記得。（問：為何？）當時我的職務方面是看到有一個簽呈
    ，是由地○○主簽的，簽呈是說要一拍承受大樓，怕有其他
    樓層被第三人標走，不利於整棟處分，所以才決定第一拍底
    價承受。‧‧‧簽呈的日期是84年，是在對於鑑價及承受表
    示意見之後，上簽呈主要是因為承受後為了怕違反銀行法規
    定必須兩年內要處分的時間。‧‧‧（問：在還沒有看到賴
    耀鐘的簽呈之前，有無接到經理己○○的接觸或指示？）沒
    有。（問：看到簽呈以後在承辦的過程，己○○有無見過你
    或指示你？）沒有」等語（見本院刑事卷(四)第124至127頁）
    ，堪認向法院請求提高底價及以第一拍底價承受永朧大樓之
    作為，乃屬維持整棟擔保品完整性及價值之必要舉措，應評
    價為符合轉銷呆帳、確保中信局利益之權宜措施，尚屬相當
    。又辦理未○○個人戶貸款之授信經辦人，本院查應係被告
    卯○○而非午○○，有該中信局授信案件審查表可稽（見卷
    七第91頁），公訴人將未參與未○○個人貸款授信審查之午
    ○○列為授信經辦，亦有誤會。公訴所提出之證據，均不足
    為被告有罪之積極證明，其指出證明之方法，亦無從說服法
    院以形成被告有罪之心證，不能證明犯罪，本院應諭知被告
    丑○○、庚○○、子○○、乙○○、巳○○、丙○○、午○○、卯○○等人無罪之判決，被告己○○被訴公務員明知為
    不實事項而登載於公文書罪嫌部分，因與上開經本院論罪科
    刑之背信犯行，有裁判上一罪關係，本院尚無庸另為無罪之
    諭知。
(乙)-２、被告辰○○被訴部分：
１、公訴人指訴被告辰○○共同涉犯上開犯行，所憑無非係其擔
    任國際建經副總經理，前揭天○○等人製作之鑑定報告書經
    其批示送交送交中信局，及證人天○○於本院證稱：「（問
    ：有無印象為何當時這麼趕？）辰○○就一直催，要我們把
    鑑價報告趕出來」、「辰○○知道這件調高鑑估的事情，因
    為辰○○是中信局派到我們公司的聯絡窗口，依我的個性，
    對這種事情我一定在公司大聲嚷嚷，‧‧‧辰○○在他的座
    位上一定可以聽到」等語（見本院刑事卷(四)第19頁反面、20
    頁），資為論據。
２、惟查，天○○、戌○○調高永朧大樓鑑估總值一節，係受總
    經理辛○○指示其等配合己○○之指示，此見前述，被告辰
    ○○在調整鑑價過程既未提供任何有形或無形之助力，又無
    證據證明與己○○或辛○○業有共謀，難認有犯意聯絡或行
    為分擔，其又僅負責會計及總務工作，縱調整鑑價過程之中
    ，果因天○○高聲嚷嚷因而聽聞一二，然因鑑定報告書非其
    業務上應製作之文書且無提供任何助力，自不得以共同正犯
    相責。就送交鑑定報告書之行使過程，考之國際建經公司82
    年3月30日之會議紀錄，經辛○○於同年4月7日批示「今天
    下午要送出去」（見卷十二第272頁），及國際建經公司國
    鎮82年4月8日（82）發字第103號函稿略以：「正、副本各
    八份已先送中信局」（見扣押物編號004-1號證物第2頁），
    堪信被告辰○○所辯：82年4月8日上午9時許，天○○將要
    送交信託處及永朧公司之函稿交給伊，因辛○○尚未到辦公
    室，天○○告以鑑價報告書已先送信託處，故伊在公文上批
    註本件已送中信局等語，應非虛妄。就鑑定報告書之函送，
    被告辰○○既僅係文件送出後始在函稿上補正簽名，且無證
    據足認有犯意聯絡及行為分擔，自不應共負其責。此外，先
    不論並無證據證明辰○○就己○○上開背信犯行有犯意聯絡
    或行為分擔，辰○○係受僱於國際建經公司，鑑價委任關係
    係存在於中信局與國際建經公司之間，縱有因鑑價所生違背
    誠信之情事，亦祇發生信託處與國際建經公司間之民事損害
    賠償等關係，被告辰○○與信託處既無委任關係，自無成立
    背信之餘地。不能證明被告辰○○犯罪，應為無罪之諭知。
(丙)、家橋公司貸款部分：
    此部分爭點為：(1)、被告己○○於交辦時有無先向科長乙○○指示放款額度3千7百萬元？移文單上是否早已記載3千7百
    萬元之放款值？(2)、被告寅○○在此之前有無勘估經驗？以
    科長職位，自行辦理抵押品鑑估是否非正常現象？(3)、寅○○之估價是否蓄意配合高估鑑價？(4)、經手授信之被告是否
    明知家橋公司所貸款項大多用於償還前胎抵押貸款，又償還
    前胎貸款是否符合短期週轉金用途？
１、經查，公訴人所指「家橋公司欲向中信局申貸4千2百萬元」
    一節，為被告所不爭執，且有借款申請函一紙可稽（見卷十
    三第352頁），堪信屬實。然起訴書另謂：「己○○因礙於
    立法委員介入，竟同意承貸，並指示由信託處收件，詎己○○事先明知抵押品無法擔保申○○申貸金額，仍指示同有犯
    意聯絡之授信科長乙○○以3千7百萬元額度放款，授信承辦
    人宇○○受命後，便將己○○指示放款額度先註記於移文單
    上送交徵信科辦理徵信」云云，不僅經被告己○○、乙○○
    、宇○○等人堅詞否認，且與卷附借款申請函及相關徵信調
    查報告內所載申貸金額4千2百萬元不合，又未見有公訴人提
    出其等事先在「移文單」上登載放款額度3千7百萬元之證據
    ，此部分舉證尚嫌不足，難以採信。
２、況設若家橋公司所提供前揭門牌號碼台北市○○區○○路27
    巷9弄7號及中正區○○街86巷13號二筆房地之價值，足可擔
    保放款額度3千7百萬元之債權，則己○○是否事先指示放款
    3千7百萬元，即非重要。起訴書所指上開二筆房地之勘估，
    係由科長即被告寅○○自行辦理，有寅○○於82年6月8日具
    名之中信局不動產估價表二張可稽（見卷十三第354、355頁
    ），且為被告所承認為真。然則被告在此之前已有其他親自
    勘估經驗，非如檢察官所稱毫無擔保品之勘估經驗，此觀之
    經寅○○於81年11月5日、20日具名之中信局不動產擔保品
    估價表二件（(1)、借款人：陳林麗子，土地坐落：士林區○○段○○段3 99號，(2)、借款人：吳金陽，土地坐落：板橋
    市○○段104號）甚明（見本院調查證據聲請狀冊第69、70
    頁）。此後寅○○於83年8月30日仍有親自勘估房地之紀錄
    ，並有中信局不動產擔保品估價表一紙足參（借款人：鍾天
    健，土地坐落：士城市○○○段外冷水坑小段18-20號），
    佐以證人即授信四科襄理甲○○於本院審理時結證：「（問
    ：張自宏自行辦理家橋公司貸款案之鑑估，有無違反中信局
    的規定？）沒有違反，科長（指寅○○）次綜理科務，所以
    他可以自行辦理鑑估，目前中信局仍有科長自行擔任經辦的
    情形」等語（見本院刑事卷(三)第139頁）。顯見寅○○自行
    勘估擔保品，尚不違反正常作業程序。
３、公訴人指訴寅○○未依上開「中信局授信擔保品估價及押值
    計算標準」製作鑑估報告云云，所憑無非係證人即中信局稽
    核室負責業務查核及打消呆帳之員工蘇淑貞於偵查中向檢察
    官證稱：「當時依據中央信託局授信擔保品估值及押值計算
    標準內所規定的五種查證認定：1、買賣契約書，2、建商開
    立之統一發票，3、賣方收款憑證，4、買方繳款憑證，5、
    其他足資佐證文件，擇二來證，本案是依實際價格估價，但
    沒有任何佐證資料，因為沒有佐證資料，依照局裡的規定要
    依照各類建築物估價標準來估價，最高可加5倍，我有加5倍
    計算，成都路部分郭國展估22萬，依照我們估是只有13.8萬
    ，同安街1樓每坪95萬，2樓每坪35萬，這我們估計1、2樓各
    為10.8萬」等語（見卷四第130頁）。惟查，單就蘇淑貞證
    稱上開房地係由「巳○○」估價，已嫌與事實不符，究之蘇
    淑貞所稱：「本案是依實際價格估價，但沒有任何佐證資料
    」等語，又經其先後於偵查及本院審理時證稱：「我們要打
    消呆帳時，有問他們的催收人員，他們說沒佐證資料，我們
    是事後才介入」、「（問：87年間，是否曾經辦理稽核中信
    局信託處關於家橋建設公司短期週轉金列呆債的案件？）是
    的。是家橋建設要打消呆債，所以要先進稽核室來查明有無
    善盡管理人的注意義務。（問：這件貸款是87年4月間轉銷
    呆帳？）是87年4月15日」、「（問：剛剛說萬一資料不夠
    的話，你會向催收經辦人員要資料，本件有無要？）有，‧
    ‧卷查未有上開資料足資佐證文件，‧‧‧向（催收）經辦
    索取上開資料，沒有要到，他說沒有資料，有找過科長也沒
    有資料。（問：有無向中信局授信單位人員查詢這些資料？
    ）沒有」等語在卷（見卷四第147頁、本院刑事卷(四)第142頁
    正面）。顯見蘇淑貞處理本件家橋公司貸款逾放之稽核調查
    時，僅聯繫催收人員，並未徵詢授信部門之意見。以蘇淑貞
    經中信局指派介入稽核調查相關授信承辦人是否盡善良管理
    人之注意義務，已係87年4月15日即家橋公司貸款轉銷呆帳
    處理之後，與蘇淑貞接觸之人又非實際經手房地勘估、製表
    及審核之己○○、寅○○或甲○○、亥○○等人，僅賴口頭
    向數年後偶然經手「催收業務」之人員詢問，即認定鑑估作
    業欠缺買賣契約書之查證，逕認該二筆房地之估值計算不得
    以實際買賣價格為依據，容有輕率之瑕疵，自非妥當。
４、按依「中信局授信擔保品估價及押值計算標準」之「土地擔
    保品估價標準」第五項「辦理土地估價得按實際買賣價格查
    估」規定：「買賣價格應參酌鄰近相類似土地之市價，並以
    下列各項資料，擇一查證認定之：1、土地買賣契約書。2、
    建商開立之統一發票。3、賣方收款憑證。4、買方繳款憑證
    。5、其他足資佐證之文件」、「建築物擔保品之估價標準
    」第四項「辦理建物估價，得按實際買賣價格查估」規定：
    「買賣價格應參酌鄰近相類似房屋之市價，並以下列各項資
    料，擇一查證認定之：1、買賣契約書。2、建商開立之統一
    發票。3、賣方收款憑證。4、買方繳款憑證。5、其他足資
    佐證之文件。」有中信局於81年7月2日以（81）台總調字第
    1255號函檢送信託處之中信局授信擔保估價及押值計算標準
    可考（見卷十三第292、293頁），核與證人蘇淑貞於本院結
    證：「（問：請提示卷十三第293頁中信局授信擔保品及押
    質計算標準，依照估價標的物土地部分估價標準五，辦理土
    地估價得按實際買賣價格查估，一般業務單位如何查估實際
    買賣價格？）依備註三所載，就五項資料擇一查證認定。（
    問：依你上開所述，土地得按實際買賣價格查估之方法為，
    擇一就土地買賣契約書、建商開立之統一發票、賣方收款憑
    證、買方繳款憑證、其他足資佐證之文件，若本件家僑公司
    貸款案，於徵信及授信期間確實有提供同安街及成都路之買
    賣契約書，徵信人員就土地估價方法有無違反中信局的相關
    估價規定？）沒有，只要擇一。」等語相符（見本院刑事卷
    (四)第144頁反面）。證人蘇淑貞於偵查之初就此證稱：「當
    時依據中央信託局授信擔保品估值及押值計算標準內所規定
    的五種查證認定：1、買賣契約書，2、建商開立之統一發票
    ，3、賣方收款憑證，4、買方繳款憑證，5、其他足資佐證
    文件，擇二來證」云云（見卷四第130頁），應係受業於83
    年8月17日（83）台總調字第1589號發布之修正規定「擇二
    查證認定」誤導，有修正後之中信局授信擔保品及押質計算
    標準可參（見卷六第277頁），益證蘇淑貞之偵查中證詞確
    存有極高之不可信賴性。
５、承上，被告寅○○所為鑑估過程是否違反「中信局授信擔保
    品及押質計算標準」，應端視家橋公司是否提供不動產之買
    賣契約書為斷。有關鑑估價格有無買賣契約書可資查證一節
    ，業據證人甲○○於本院審理時結證：「（問：當時家橋公
    司貸款案，家橋公司有無提供不動產買賣契約書‧‧‧？）
    有的。‧‧‧我在審查時有看到。‧‧‧蘇淑貞在機稽核時
    ，她到底有無到授信四科去找這些資料，我感到存疑」等語
    （見本院刑事卷(三)第139頁），且經證人即副理亥○○在本
    院附和稱：「（問：為何本件你們所憑的買賣合約書沒有附
    件？）有將買賣契約書作為附件，但沒有記載於不動產估價
    報告。（問：為何蘇淑貞說『亦未附買賣合約作為佐證』？
    ）我事後有去調卷出來看，真的有附買賣契約書」等語甚詳
    （見本院刑事卷(三)第137頁反面），並有該二筆房地分別於8
    1年10月25日（土地：台北市○○區○○段3小段449地號，
    建物門牌號碼：台北市○○區○○路27巷9弄7號）、81年10
    月29日（土地：台北市○○區○○段6小段210、210-1地號
    ，建物門牌號碼：台北市○○區○○街86巷13號）簽訂之房
    地產買賣契約書（成交價分別為2,700萬元及3,215萬元）各
    一份可稽（見本院刑事卷(三)第144至150頁），堪認被告寅○○於鑑估時確有相關房地買賣契約書作為查證之依據。
６、另者，「透明房地週刊」及「透明雜誌」均得作為中信局鑑
    估人員之參考，此經證人蘇淑貞於本院證稱：「（問：估價
    人員可否以透明房地週刊及透明雜誌來作為估計的參考？）
    可以參考」等語（見本院刑事卷(四)第145頁）、證人亥○○
    、甲○○分別於本院證述：「（問：上開二份雜誌是否作為
    中信局信託處為估價時之參考資料？）是的」、「授信第四
    科所訂閱之透明雜誌，這雜誌是具有專業及權威性，可供我
    們作為參考依據」等語（見本院刑事卷(三)第138頁正面、140
     頁反面）。本院審酌「透明房地週刊」第125期（82年5月2
    9日－82年6月12日）刊載台北市○○區○○街86巷13號附近
    之同安街72巷1樓，屋齡20年，22.3坪，每坪61.8萬元，總
    價1380萬元（見本院調查證據聲請狀冊第72、73頁），透明
    雜誌第118期（82年2月6日－82年2月20日）刊載台北市○○
    區○○路27巷9弄7號附近之成都路105巷1樓透天屋齡18年，
    34.4坪，每坪53.8萬元，總價1850萬（見本院調查證據聲請
    狀冊第74、75頁），上開透明房地週刊所載同地段立地條件
    相似之標的，均較寅○○上開所鑑估之價格為高，足為有利
    於寅○○之認定。
７、再查，被告寅○○在其所製作之「同安街」不動產估價表之
    「土地及建物情況說明」欄內，登載：「本案標的物座落台
    北市○○街住宅區內為二層樓之透天厝，環境頗佳，目前作
    為員工宿舍使用，地域環境內以同安街、水源路、重慶南路
    、汀洲路、師大路為主要交通道路，可分別至中、永和及台
    北市○○○○○路線良好，附近有市場、學校、加油站、金
    融機構、圖書館、河堤公園等公共設施，建物外觀良好，一
    樓使用面積約27坪（權狀登記面積約15.53坪）隔成一書房
    、一客廳、一廚房、一衛浴及前院；二樓面積約15.53坪，
    隔成二房，一儲藏室及一衛浴，維護情況頗佳，環境寧靜，
    適宜住家」，並在「毗鄰不動產查價結果」欄內記載：「(1)
    、由於本案標的物為台北市環境頗佳之住宅區二層樓別透天
    厝，附近房屋甚少出售，成交案例較少，經向附近住家詢價
    結果相類似透天厝地段較佳者平均每坪約580千元至630千元
    間，地段較遜者平均每坪約550千元至600千元之間。(2)、經
    向信義房屋仲介公司詢價，附近類似透天厝行情每坪約570
    千元至620千元。(3)、鑑於本案標的物為台北市環境頗佳之
    住宅，且為較稀少之二樓透天厝，附近公共設施完善，建物
    裝潢及維護情形均佳，經鑑估土地及建物合計鑑估總值19,0
    13千元，平均每坪約612千元」等語。而「成都路」不動產
    估價表之「土地及建物情況說明」欄內記載：「本案標的物
    座落峨嵋街及成都路間商業區內，為四層樓別之透天厝, 目
    前作為該公司工務部辦公處所，地域環境內以中華路、西寧
    南路、成都路、寶慶路、忠孝西路為主要道路，搭乘台北市
    聯營公車頗為方便，交通路線良好，附近商家林立，戲院、
    百貨公司、大飯店，金融機構頗多，為台北市繁榮商業區之
    一，建物外觀及維護情形尚可，一樓使用面積約20坪（權狀
    登記面積約15.75坪），二樓面積約15.75坪，三樓面積約13
    .14 坪，四樓面積約9.35坪，均為一大空間，目前作為辦公
    處所」，並於「毗鄰不動產查價結果」欄內登載：「(1)、本
    案標的物為台北市西門鬧區內四層樓別之透天厝頗為稀少，
    經向附近人士詢價結果，附近相類似透天厝地段較佳者，平
    均每坪約450-550千元, 地段稍遜者平均每坪約430-500千元
    間。(2)、經向台灣房屋仲公司詢價結果附近相類似透天厝平
    均每坪約480-530千元間。(3)、鑑於本案標的物為台北市西
    門鬧區○○地段之透天厝，附近商家林立，商圈已形成，頗
    具發展潛力，經鑑估土地及建物合計鑑估總值27,040千元，
    平均每坪約500千元」（見卷十三第354、355頁）。足信被
    告寅○○辯稱其在估價過程，已參酌鄰近相類似不動產之市
    價，蒐集相關市價參考資料，並親赴現場實際訪價查估，就
    本案標的物內外環境詳予查察，並對土地建物登記簿謄本詳
    予查閱，始依鑑定總價扣除增值稅及折舊核估，合乎「中信
    局授信擔保品估價及押值計算標準」項下土地第五項、建物
    第四項及得按買賣價格（參酌鄰近相類似不動產之市價）查
    估之規定一節，應屬可信。承此，被告寅○○所為之鑑估，
    因計算基準不同，加上時空背景（經濟景氣、房地價格波動
    ）及個人主觀認知有異，與蘇淑貞依該標準之土地第一、二
    項、建物第一、二項加5成方式計算之估價結果不同，要屬
    當然，難認寅○○鑑估過程違反上開修正前「中信局授信擔
    保品估價及押值計算標準」之規定。
８、況查，被告寅○○對於上開鑑估總值之核定，並無最終決定
    之權限，其已依規定逐級呈報各級長官，且經各級長官甲○○、亥○○及己○○等人核決且未加註保留意見，有不動產
    估價表足參（見卷十三第354、355頁），而所為鑑估價格應
    無高估一情，又據證人亥○○於本院審理中證述：「（問：
    是否知道本件事後被評定為高估？）我不覺得是高估」等語
    （見本院刑事卷(三)第137頁正面），及證人甲○○於本院證
    稱：「（問：本件家橋公司的估價合不合理？）依照中信局
    的規定，價格的認定須到現場鑑估的人為認定，其餘的人都
    是依照書面審查。依照我書面的審查，此案屬於合格的鑑估
    案」等語（見本院刑事卷(三)第140頁反面），而均肯定估價
    過程符合「中信局授信擔保品估價及押值計算標準」之規定
    ，並認同鑑估價格，佐以鑑估價格乃屬勘估經辦之權限範圍
    ，不得僅憑稽核人員蘇淑貞在數年後因掌握錯誤資訊（誤認
    鑑估時申貸人未檢附房賣買賣契約書），所持不同鑑估標準
    之個人主觀鑑估價格，作為論斷寅○○有故意高估價格之證
    據。從而，公訴人以蘇淑貞於稽核時依據中信局授信擔保品
    估價及押值計算標準，將土地依公告現值，房屋依各類建築
    物估價標準表加成估價，房屋計算每坪最高僅各10萬8千元
    、13萬8千元，據以否定被告寅○○上開房地總估值合計46,
    053千元、土地增值稅3,745千元，合計總估值42,308千元（
    成都路：土地及建物27,040千元、土地增值稅1,901千元，
    同安街：土地及建物19,013千元、土地增值稅1,844千元）
    之相當性，自非可採。
９、有關被告巳○○所製作之徵信調查報告，因授信部門與徵信
    部門之作業程序係獨立分開，各有專司，故徵信部門辦理徵
    信作業時，尚嫌欠缺證據足認業已知悉日後授信部門擬承作
    金額、利率、期限及條件。承此，被告巳○○辯稱其負責本
    件貸款徵信調查案件時，依授信二科移送之資料辦理，僅有
    ：(1)、客戶資料表，(2)、登記證件影本，(3)、公司章程，(4)
    、股東名簿董監事名冊，(5)、主要負責人及連帶保證人個人
    資料表，(6)、最近三年資產負債表、損益表，(7)、年度及最
    近月份借款及保證明細表，(8)、最近納稅資料或稅捐機關納
    稅證明影本，(9)、擔保品權狀影本及保證人資力證明等資料
    ，至於洽談、貸款用途、期限、利率、設定抵押、額度及有
    無信用放款授信條件等，均係由授信二科人員事後參考徵信
    調查報告及其他因素後，綜合考量各種風險狀況，權衡判斷
    而定，故徵信階段僅知貸款人借款用途係短期週轉金貸款，
    至於貸款資金是否須用於償還前順位抵押權貸款，尚無由知
    悉一節，與卷附借款申請函記載一致（見卷十三第35 2 頁
    ），堪信非虛。公訴人指稱被告巳○○於辦理徵信調查報告
    之際，明知家橋公司所貸款項大多用於償還前胎貸款，非作
    為短期週轉金使用云云，純屬臆測之詞，自不足採。況查家
    橋公司上開貸款類別屬於期限一年之短期週轉金，有該借款
    申請函、中信局授信案件審查表可參（見卷十三第352、364
    頁），如前所述，貸款所得用以償還前胎之金融機構抵押貸
    款，合於短期放款之用途，尚不違反「中信局授信業務要點
    」第7項（「對公民營事業機構之短期融資以確有還款財源
    者為限，其資金用途以短期週轉為原則」）之規定。又依證
    人甲○○於本院證稱：其於審查時有見過資金運用說明書，
    因係短期授信，並非中信局准否貸款之依據，根本不需審核
    借款是否真正用於所述之建築師設計費、廣告費、整地工程
    及佣金等費用，徵信人員只要忠實記載所見所聞，被告巳○○就徵信調查報告之記載非常詳細（見本院刑事卷(三)第140
    頁），且有家橋公司提出之資金運用說明書，詳細說明申請
    融資貸款之目的為：(1)、三芝工地面積為1100坪，銷售總面
    積為7680坪，預售亦在近期，預定6月申請建照、10月動工
    。(2)、中華路合建案預定為83年擇期開工，期以融資金『推
    展工地之進行』。(3)、山海關業已銷售完成，銷售率高達七
    成，前景甚佳，依照公司既定計畫中工地方案陸續推出預期
    其投資報酬率將高達三成之利潤淨收益，得清償其融資貸款
    ，有資金運用說明書（含附件三芝第1棟12層中庭花園大樓
    、淤欲狀況概要、中華路合建大樓特色、建照圖、基地正面
    、現場內現況、基地側照、基地臨路、現況俯視圖、側視圖
    等照片）（見卷十一第187至203頁），且在徵信調查報告內
    將訪談家橋公司負責人申○○之結果作成訪談紀要，載明：
    申○○表示，由於該公司甫於81年10月間成立，期間甚短，
    許多工程企劃案尚在進行中，正積極進行之工地有、辛亥
    路工地、、汐止瑞士山莊工地、、三芝工地、、中華
    路合建案。其餘有關「貸款主要目的係為計劃興建三芝鄉○○路地上12層、地下2層之中庭花園大樓及中華路合建地上
    16層、地下3層之商業大樓需支付建築師計設費25,000千元
    、廣告費30,000千元、整地工程及佣金費用250,000千元，
    除自籌外，餘擬提供該公司名下北市○○街及成都路房地為
    擔保，向中信局貸款」等語，係依家橋公司負責人申○○提
    出之資金運用說明書及訪談內容而製作，合乎徵信人員就其
    徵信時將所見所聞忠實記載之要求。公訴人指稱被告巳○○
    「明知不實」而偽載貸款用以支應計畫興建之三芝鄉○○○
    路二大樓工程之設計費、廣告費、工程費及佣金等支出云云
    ，亦嫌未能深入瞭解相關金融授信實務，自不足採。公訴人
    指訴被告巳○○「明知家橋公司所貸款項大多用於償還前胎
    貸款，非作為短期週轉公司營運之需，卻偽載係用以支應計
    畫興建之三芝鄉○○○路二大樓工程之設計費、廣告費、工
    程費及佣金等支出」云云，容屬無據。尤以起訴書另指「襄
    理甲○○、副理亥○○二人皆知己○○已指示核貸額度，基
    於相同犯意，未實質審核下迅速核章」云云，卻又未對該二
    人提起公訴，豈非顯然自相矛盾。
１０、有關房地最高押值之計算公式，依上開「中信局授信擔保品
    估價及押值計算標準」之規定，土地部分有二：(1)、（鑑定
    總價－增值稅）×90％，(2)、實際買賣價格×70％；建築物
    部分為（鑑定總價－折舊【鑑定總價×已使用年數÷耐用年
    數】）×80％（見卷十三第293頁）。查本件由被告即授信
    經辦宇○○製作、科長乙○○、襄理庚○○及經理己○○審
    核之中信局授信案件審查表，有關估值分別登載為：(1)、成
    都路：土地18,691千元、建物6,448千元，(2)同安街：土地
    14,284千元、建物2,885千元，合計總估值42,308千元（見
    卷十三第365頁），有關建物部分之最高估值並未扣除折舊
    （成都路建物已使用16年，同安街建物已使用30年），確非
    無因此稍微高估之可能（本院按事實上寅○○勘估建物之價
    格時，除參考其地點及建材，應已將折舊與使用年限考量在
    內，自可無須再將鑑定總價扣除折舊）。然按背信罪之成立
    ，以處理他人事務之人，有圖自己或第三人得不法利益，或
    圖加損害於本人之意思，而故為違背其任務之行為為要件，
    如僅因處理事務怠於注意，致其事務生不良之影響，則為處
    理事務之過失問題，既非故意為違背任務之行為，自不負若
    何罪責（最高法院22年上字第3537號判例要旨參照）。以被
    告宇○○計算該房地之估值時，係甫就任不久之實習員，無
    法排除其因對相關授信業務並非熟稔，而在計算建物估值時
    漏未將鑑定總價扣除扣除折舊之可能性，既無積極證據足認
    宇○○係故意不扣除折舊，至多僅有業務疏失，不得以刑責
    相繩。
、就還款能力方面，家橋公司係成立於81年10月13日，至82年
    6月間向信託處申請貸款時，甫營運未久，先前因資金投入
    營業房地、設備，工程尚未完成而無收入，導致帳面上產生
    虧損，要屬當然。惟辦理徵信調查時，既有上開家橋公司提
    出之資金運用說明及檢附諸多工程照片、資料，用以佐證家
    橋公司確已著手於三芝及中華路等工地工程之進行，自不得
    以營運之初帳面出現虧損作為有無還款能力之唯一判斷依據
    。綜上說明，既無法認定被告等人經手授信、徵信及放款等
    過程，有何故意違反中信局相關授信業務規範之違法放款情
    事，縱家橋公司貸款後因無力償還而列為呆帳，造成中信局
    帳面上損失，乃中信局承作融資放款所應承受之商業風險，
    要與刑責無涉。公訴人基於業務稽核蘇淑貞事後所為難以採
    認之片面稽核結果，作為論斷被告等人故意不法放款之論據
    ，尚非可採。公訴人所提出之證據，尚不足為被告有罪之積
    極證明，其指出證明之方法，亦無從說服法院以形成被告有
    罪之心證，不能證明犯罪，本院應諭知被告巳○○、庚○○
    、乙○○、寅○○、宇○○五人無罪之判決，而被告己○○
    被訴公務員登載不實罪嫌部分，因與上開經本院論罪科刑之
    背信犯行，有裁判上一罪關係，本院尚無庸另為無罪之諭知
    。
、免訴部分（即未○○部分）：
一、公訴意旨略以：被告未○○於80年11月間以2千1百萬元向上
    手李劉秋菊購得台北市○○路○段81巷58號及60號等二筆房
    地（建物已半毀）。因購置前開不動產及公司營運需要，亟
    需資金週轉，欲以上開不動產向銀行辦理抵押貸款，為提高
    擔保貸款擔保額度，竟基於偽造文書故意，於81年間，夥同
    一不詳姓名之成年人，在不詳地點，偽刻李劉秋菊之印章乙
    枚，並由該不詳姓名者偽造李劉秋菊之署押，蓋用上開偽造
    之印章且填載不實買賣金額為8千2百18萬之方式，偽造李劉
    秋菊出售上開房地予未○○，並於81年11月15日檢送申貸資
    料貸款交予中信局信託處承辦人員申請貸款5千萬元而為行
    使，嗣經中信局核與貸款4千萬元，因認被告未○○此部分
    所為涉犯刑法第216條、第210條之行使偽造私文書罪嫌云云
    。
二、案件曾經判決確定者，應諭知免訴之判決，刑事訴訟法第30
    2條第1款定有明文；又訴訟上所謂一事不再理之原則，關於
    實質上一罪或裁判上一罪，亦均有其適用，最高法院60年台
    非字第77號著有判例可參。是以，對於已經提起公訴或自訴
    之同一案件，在同一法院重行起訴者，倘先行起訴或自訴部
    分，業經實體上之判決確定，則重行起訴部分，即應為免訴
    之判決，而無諭知不受理之可言。此項原則，不論實質上之
    一罪，或想像競合犯、牽連犯、連續犯等裁判上之一罪，其
    一部事實已經判決確定者，對於構成一罪之其他部分，均有
    其適用，此乃因基於審判上不可分之關係，在審理事實之法
    院，對於全部犯罪事實，本應依法均予審判，故其判決確定
    之既判效力，自應及於全部之犯罪事實，若在最後審理事實
    法院宣示判決後，始行發生之事實，既非該法院所得審判，
    即為該案判決之既判力所不能及。是既判力對於時間效力之
    範圍，係以最後審理事實法院之宣示判決日為判斷之標準，
    得上訴於第二審之第一審刑事判決，如未據上訴，其既判力
    之時點，自應至宣判之日，最高法院82年台上字第3275號判
    決、84年台非字第265號判決及82年度第4次刑事庭會議決議
    意旨可資參照。
三、經查：
(一)、被告未○○前於81年5月16日以2億2千8百萬元之價格，向案
    外人黃欽勉購買坐落台北市○○區○○段2小段39地號之土
    地及其上門牌號碼台北市○○○路○段72之1號「永朧大樓」
    ，與其妻子呂靜芳商諸永朧公司之員工及親人戊○○、朱素
    霞、鄒文通、陳次鈞、趙劉旺、申○○、丁○○等人之同意
    ，以員工或親人之名義，向第一銀行基隆分行申請辦理抵押
    貸款，為提高擔保貸款授信額度，而共同基於概括之犯意聯
    絡，先於81年7月間，夥同一不詳姓名之人，在不詳地點，
    偽刻「黃欽勉」之印章1枚，並由該不詳姓名之人偽造黃欽
    勉之簽名，蓋用偽造之印章，製作黃欽勉與戊○○、朱素霞
    、鄒文通、陳次鈞、趙劉旺、申○○、丁○○、未○○等人
    間如附表一所示不實買賣價金，總金額高達4億7千7百37萬
    元之不動產買賣契約書八份，並由未○○及呂靜芳偕同不知
    情之戊○○等七人持該等不實之不動產買買契約書，向第一
    銀行基隆分行申請辦理擔保貸款，而共貸得2億4千9百50萬
    元；其後二人復於82年4月間，以相同方式，連續偽造黃欽
    勉之名義，製作出售上開房地予戊○○、朱素霞、陳次鈞、
    趙劉旺、丁○○、未○○等人，總價額高達3億6千零80萬元
    之不動產賣賣契約書六份，並偕同戊○○等人，先後持向中
    信局信託處辦理擔保貸款，共貸得2億8千5百元，除用以清
    償原先第一銀行基隆分行之借款外，餘款由未○○、呂靜芳
    拿走，經臺灣高等法院調查審理後，因認被告未○○上開多
    次行使偽造私文書之犯行，時間密接，構成要件相同，顯係
    基於概括犯意為之，而依連續犯之規定，於84年2月21日以
    臺灣高等法院上訴字第252號判決依一連續行使偽造私文書
    罪判處有期徒刑一年，並經最高法院於84年9月27日以84年
    度台上字第4794號判決駁回上訴確定，有臺灣高等法院上訴
    字第252號、最高法院84年度台上字第4794號刑事判決（見
    本院刑事卷(一)第216至232頁）及臺灣高等法院被告前案紀錄
    表可稽。
(二)、本件被告未○○被訴於81年間夥同一不詳姓名之成年人，在
    不詳地點，偽刻「李劉秋菊」之印章乙枚，並由該不詳姓名
    者偽造李劉秋菊之署押，蓋用上開偽造之印章且填載不實買
    賣金額為8千2百18萬之方式，偽造李劉秋菊出售上開不動產
    予未○○本人，並交予中信局信託處承辦人員申請貸款5千
    萬元，並於81年11月15日檢送申貸資料貸款而為行使，嗣經
    中信局核與貸款4千萬元一節，公訴人認係涉犯行使偽造私
    文書罪，偽造不動產買賣契約之標的物（即台北市○○路○
    段81巷58號及60號等二筆房地）、被害人（即李劉秋菊、中
    信局信託處），與上開經法院判決確定之不動產買賣契約書
    之內容，雖有不同，惟其偽造買賣契約書之目的均在於片面
    虛偽提高買賣價格以為超貸，所犯又均為刑法第216條、第
    210條之行使偽造私文書罪，且本案犯罪行為完成之時間（
    即81年11月15日），介於上開經判決確定之連續行使偽造私
    文書犯行之間（即81年7月至82年4月間），且僅各相去4、5
    月，犯罪時間緊接，足認係基於同一犯罪計劃下之概括犯意
    反覆為之。此情參之被告未○○與其妻呂靜芳因另涉於81年
    11月及82年4月間，先後假藉被害人劉昌龍、文天賜及永朧
    公司之名義，分別以2千2百餘萬元向莊榮源購入台北市○○○路○段67巷3號建物及坐落土地，以1千9百50萬元向林武文
    、尤雅敏購入台北市○○路○段81巷77號建物及坐落土地，
    再以相同手法變造不動產買賣契約書成交價，將成交價格由
    2千2百餘萬元提高為5千5百萬元，由1千9百50萬元提高為4
    千3百50萬元，而提高該等土地、建物為擔保向第一銀行基
    隆分行申辦置產投資貸款之事實，經檢察官偵查後認定與上
    開確定判決所認定之偽造文書犯行有連續犯之裁判上一罪關
    係，為既判力效力所及，而為不起訴處分確定，有臺灣臺北
    地方法院檢察署檢察官88年度偵字第3213號不起訴處分書及
    臺灣高等法院被告前案紀錄表可佐，益見其實。
四、被告未○○上開行使偽造私文書之行為完成後，刑法已於94
    年1月7日修正公布，95年7月1日施行，修正後第21條第1項
    規定：「行為後法律有變更者，適用行為時之法律。但行為
    後之法律有利於行為人者，適用最有利於行為人之法律。」
    改採從舊從輕原則。又刑法於修正後，刪除第56條連續犯之
    規定，此刪除雖非犯罪構成要件之變更，但顯已影響行為人
    刑罰之法律效果，自屬法律有變更，依修正後之刑法第2條
    第1項規定比較新、舊法結果，舊法第56條連續犯之規定則
    就連續之數行為以一罪論，較有利被告，參照最高法院95年
    第8次刑事庭會議決議，自應適用行為時法即舊法論處。
五、訊據被告未○○對於本件被訴行使偽造私文書之犯罪事實均
    坦承不諱，然查本案連續犯罪之時間尚在前案確定判決所認
    定連續行使偽造私文罪之犯罪時間以內，本案與前案之犯罪
    行為應具有連續犯之裁判上一罪關係。前案確定判決之既判
    力應及於本件犯罪行為。參照前述說明，本院應諭知被告未
    ○○免訴之判決，以資適法。
據上論斷，應依刑事訴訟法第299條第1項前段、第301條第1項、
第302條第1款，刑法第2條第1項但書、第28條、第342條第1項、
第216條、第215條、修正前刑法第41條第1項前段，刑法施行法
第1條之1，罰金罰鍰提高標準條例第2條，現行法規所定貨幣單
位折算新台幣條例第2條，判決如主文。
本案經檢察官林禎瑩到庭執行職務
中　　華　　民　　國　　96　　年　　3　　月　　30　　日
　　　　　　　　　刑事第十庭    審判長法　官　吳秋宏
                                      法  官  林柏泓
                                      法  官  雷淑雯
以上正本證明與原本無異。
如不服本判決，應於判決送達後10日內，向本院提出上訴狀。
      　　　　　　　　　　　　　　　　書記官　惠  莊
中　　華　　民　　國　　96　　年　　3　　月　　30　　日
附錄本案論罪科刑法條全文：
中華民國刑法第215條
（業務上文書登載不實罪）
從事業務之人，明知為不實之事項，而登載於其業務上作成之文
書，足以生損害於公眾或他人者，處3年以下有期徒刑、拘役或5
百元以下罰金。
中華民國刑法第216條
（行使偽造變造或登載不實之文書罪）
行使第210條至第215條之文書者，依偽造、變造文書或登載不實
事項或使登載不實事項之規定處斷。
中華民國刑法第342條
（背信罪）
為他人處理事務，意圖為自己或第三人不法之利益，或損害本人
之利益，而為違背其任務之行為，致生損害於本人之財產或其他
利益者，處5年以下有期徒刑、拘役或科或併科1千元以下罰金。
前項之未遂犯罰之。
